ACORDAO-COMPLETO-2401871

ACÓRDÃO 7625/2020 ATA 23/2020 - PRIMEIRA CÂMARA

VISTAS, relatadas e discutidas as presentes tomadas de contas especiais (TCE) instauradas pelo extinto Ministério da Cultura (atual Secretaria Especial da Cultura do Ministério do Turismo) ,  a primeira em desfavor da Associação Ruarte de Cultura e de Messias Ricardo Moreira, responsável pela prestação de contas e pela execução do Convênio 387/2006 (Siafi 586798) , em razão da impugnação total das despesas, e a segunda em desfavor da referida associação e de Ana Zilda Fortes Barbosa Moreira, então presidente da entidade, em razão da impugnação parcial das despesas do Convênio 225/2007 (Siafi 597080) ,
ACORDAM os Ministros do Tribunal de Contas da União, reunidos em sessão da Primeira Câmara, ante as razões expostas pelo Relator, em:
9.1. considerar revéis a Associação Ruarte de Cultura, Messias Ricardo Moreira e Ana Zilda Fortes Barbosa Moreira, para todos os efeitos, dando-se prosseguimento ao processo, nos termos do art. 12, § 3º, da Lei 8.443/1992;
9.2. com fundamento nos arts. 1º, inciso I, 16, inciso III, alíneas "b" e "c", e 19, da Lei 8.443/1992, julgar irregulares as contas da Associação Ruarte de Cultura, de Messias Ricardo Moreira e de Ana Zilda Fortes Barbosa Moreira, condenando-os ao pagamento do débito discriminado a seguir, atualizado monetariamente e acrescido dos juros de mora devidos, calculado desde a data de ocorrência indicada até sua efetiva quitação, na forma da legislação vigente, fixando o prazo de 15 (quinze) dias, a contar do recebimento da notificação, para que seja comprovado, perante este Tribunal, o recolhimento da quantia ao Tesouro Nacional, nos termos do art. 23, inciso III, alínea "a", da referida Lei, c/c o art. 214, inciso III, alínea "a", do Regimento Interno do TCU:
9.2.1. Messias Ricardo Moreira em solidariedade com a Associação Ruarte de Cultura:
	VALOR ORIGINAL (R$) 
	DATA DA OCORRÊNCIA

	R$ 40.000,00
	19/3/2007

9.2.2. Ana Zilda Fortes Barbosa Moreira em solidariedade com a Associação Ruarte de Cultura
	Data da Ocorrência
	Valor Original (R$) 

	19/12/2007
	 R$ 33.789,76 

	20/12/2007
	 R$   9.329,77 

	21/12/2007
	 R$   6.072,00 

	24/12/2007
	 R$ 10.024,98 

	27/12/2007
	 R$   4.538,74 

9.3. com fundamento no art. 26 da Lei 8.443/1992, autorizar, se requerido, o pagamento da importância devida em até 36 (trinta e seis) parcelas mensais e consecutivas, fixando o prazo de 15 (quinze) dias, a contar do recebimento da notificação, para que seja comprovado, perante este Tribunal, o recolhimento da primeira parcela, e de 30 (trinta) dias, a contar da parcela anterior, para que seja comprovado o recolhimento das demais parcelas, devendo incidir sobre cada valor mensal os devidos acréscimos legais, na forma prevista na legislação vigente, além de alertar que a falta de comprovação do recolhimento de qualquer parcela importará no vencimento antecipado do saldo devedor, nos termos do art. 217 do Regimento Interno do TCU;
9.4. com fundamento no art. 28 da Lei 8.443/1992, autorizar, desde logo, a cobrança judicial das dívidas, caso não atendida a notificação;
9.5. com fundamento no art. 16, § 3º, da Lei 8.443/1992, c/c art. 209, § 7º, do Regimento Interno do TCU, remeter cópia deste acórdão à Procuradoria da República em Brasília, para adoção das medidas que entender cabíveis;
9.6. dar ciência deste acórdão à Secretaria Especial da Cultura do Ministério do Turismo e aos responsáveis.

Tomada de contas especial instaurada em razão da impugnação total das despesas dos convênios firmados para a realização dos eventos intitulados Meio Dia em Ponto e Festival de Teatro de Bonecos com os principais grupos e artistas locais e internacionais em Brasília-DF.

Primeira Câmara

Secretaria Especial da Cultura do Ministério do Turismo.

3. Responsáveis: Ana Zilda Fortes Barbosa Moreira (XXX.601.741-XX); Associação Ruarte de Cultura (05.018.694/0001-08); Messias Ricardo Moreira (XXX.090.971-XX).

13.1. Ministros presentes: Walton Alencar Rodrigues (Presidente), Benjamin Zymler, Bruno Dantas (Relator) e Vital do Rêgo.
13.2. Ministros-Substitutos presentes: Augusto Sherman Cavalcanti, André Luís de Carvalho e Weder de Oliveira.

BRUNO DANTAS

Por registrar as principais ocorrências do processo até o momento, resumindo os fundamentos das peças acostadas aos autos, adoto como relatório, com os ajustes necessários, a instrução da secretaria responsável pela análise da demanda (peça 68) , que contou com a anuência do corpo diretivo da unidade (peças 69-70) e do Ministério Público junto ao TCU (peça 71) :
"INTRODUÇÃO
1. Trata-se de Tomada de Contas Especial instaurada pelo [extinto] Ministério da Cultura (MinC) [atual Secretaria Especial da Cultura do Ministério do Turismo], em desfavor da Associação Ruarte de Cultura (05.018.694/0001-08) e de Messias Ricardo Moreira (XXX.090.971-XX) , ex-Presidente da Associação Ruarte de Cultura, em razão da impugnação total das despesas do Convênio 387/2006 - Siafi 586798 (peça 2, p. 51-65) , firmado entre o MinC e a Associação Ruarte de Cultura, que tinha por objeto a realização do Projeto 'Meio Dia em Ponto' (peça 2, p. 51-65) , conforme Plano de Trabalho (peça 2, p. 21-5) , em razão da impugnação total das despesas realizadas, no valor de R$ 40.000,00, em virtude da não aprovação da prestação de contas, bem como Tomada de Contas Especial instaurada pelo MinC em desfavor da Associação Ruarte de Cultura (05.018.694/0001-08) e de Ana Zilda Fortes Barbosa (XXX.601.741-XX) , ex-Presidente da Associação Ruarte de Cultura, no período de 1/11/2006 a 30/11/2010, em razão da impugnação parcial das despesas do Convênio 225/2007 - Siafi 597080 (peça 4, p. 20-34) , firmado entre o MinC e a Associação Ruarte de Cultura, que tinha por objeto a realização de 'Festival de Teatro de Bonecos com os principais grupos e artistas locais e internacionais em Brasília-DF', conforme Plano de Trabalho (peça 3, p. 97-101) , em razão da impugnação parcial das despesas realizadas, no valor de R$ 79.694,07, em virtude da não aprovação da prestação de contas.
HISTÓRICO.
2. O Convênio 387/2006 foi aprovado no valor total de R$ 50.000,00, sendo R$ 10.000,00 a título de contrapartida do convenente e R$ 40.000,00 a cargo do concedente, liberados por meio da Ordem Bancária 2007OB900646, de 19/3/2007, no valor de R$ 40.000,00 (peça 2, p. 69) . Teve vigência de 29/4/2007 a 16/7/2007 (peça 16, p. 1) .
3. Por meio do Ofício 1325/2007, de 9/10/2007 (peça 2, p. 73-5) , o MinC requereu a Messias Ricardo Moreira o encaminhamento da prestação de contas do convênio, enviada pelo convenente em 19/11/2007 (peça 2, p. 77-130, e Peça 3, p. 1-32) .
4. Foi emitido então o Parecer 9/2017, de 30/1/2017 (peça 3, p. 43-6) , demandando o saneamento das seguintes pendências para que a análise financeira do convênio fosse concluída:
'a) Apresentar o extrato bancário da conta investimento;
b) Apresentar comprovante de restituição de saldo remanescente, bem como documentação de fechamento da conta específica do convênio;
c) Apresentar pesquisa de preços realizada previamente às contratações envolvidas no projeto a fim de demonstrar compatibilidade mercadológica dos preços praticados nas atividades envolvidas na execução do convênio ou justificativa que demonstre a expertise dos profissionais executores de tais atividades;
d) Reapresentar os documentos comprobatórios de despesas, devidamente identificados com título e número do convênio, conforme disposto no Parágrafo Segundo da Cláusula Oitava do termo de Convênio;
e) Apresentar documentos comprobatórios da integralização da contrapartida pactuada;
f) Justificar o pagamento de R$ 16.800,00 (dezesseis mil e oitocentos reais) a Messias Ricardo Moreira, então presidente da Associação Ruarte de Cultura, conforme consta dos comprovantes de ordem de pagamento, caracterizando pagamento a dirigente, fato que fere os princípios da impessoalidade e moralidade que regem a Administração Pública e que, por estarem prescritos na Lei 8.666/1993 se aplicam aos convênios, além do descumprimento ao Parágrafo Terceiro da Cláusula Sexta do Termo de Convênio;
g) Restituir R$ 22.035,33 (vinte dois mil e trinta e cinco reais e trinta e três centavos) , equivalente a R$ 63.996,50 (sessenta e três mil novecentos e noventa e seis reais e cinquenta centavos) após atualização monetária e aplicação de juros legais, em razão da retirada de recursos da conta específica via saque contra recibo, prática que vai de encontro ao disposto no art. 20 da IN/STN 01/1997'.
5. Por meio do Ofício MinC 15/2017, de 30/1/2017 (peça 3, p. 47-50) , a Associação Ruarte foi comunicada acerca dos termos do Parecer 9/2017, permanecendo silente.
6. Posteriormente, foi elaborado pelo MinC o Parecer 37/2017, de 28/3/2017 (peça 3, p. 55-9) , que, 'considerando a ausência de manifestação da convenente após diligências, e que as informações, documentos e materiais apresentados não foram suficientes para comprovar a boa e regular aplicação dos recursos repassados, sugerimos a reprovação da prestação de contas em comento e a consequente instauração de Tomada de Contas Especial, com vistas à apuração de responsabilidade por ocorrência de dano à Administração Pública Federal e à obtenção do respectivo ressarcimento', no valor original de R$ 40.000,00.
7. Consta dos autos, conforme extrato de pesquisa no sistema dos Correios e Aviso de Recebimento (AR) , comprovação de que Messias Ricardo Moreira recebeu os Ofícios MinC 1325/2007, de 9/10/2007 (peça 2, p. 73-5) , além dos Editais de Notificação 2/2017, de 16/2/2017 (peça 3, p. 51-3) , e 5/2017, de 28/3/2017 (peça 3, p. 71-3) , por meio dos quais o MinC comunicou o responsável acerca da não aprovação das contas do Convênio 387/2006, demandando a devolução dos recursos.
8. Já o Convênio 225/2007 foi aprovado no valor total de R$ 125.000,00, sendo R$ 25.000,00 a título de contrapartida do convenente e R$ 100.000,00 a cargo do concedente, liberados por meio da Ordem Bancária 2007OB903694, de 14/12/2007, no valor de R$ 100.000,00 (peça 4, p. 38) . Teve vigência de 11/12/2007 a 9/2/2008 (peça 16, p. 1) .
9. em 30/5/2008, foi encaminhada ao MinC a prestação de contas do Convênio 225/2007 (peça 4, p. 40-104, e Peça 5, p. 1-51) , e, por meio do Ofício 454/2008, de 17/6/2008 (peça 5, p. 52-54) , ante a incompletude da prestação de contas apresentada, o MinC requereu a Ana Zilda Fortes Barbosa, então Presidente da Associação Ruarte, o encaminhamento do Relatório Financeiro e da Relação de Bens, 'constando o que foi efetivamente adquirido, construído ou elaborado para a consecução do objeto (especificar e quantificar) , se for o caso', documentos esses encaminhados pelo convenente em 27/8/2008 (peça 5, p. 56-62, e Peça 6, p. 5) .
10. Foi então emitido o Parecer Financeiro 154/2016, de 20/12/2016 (peça 6, p. 17-24) , demandando o saneamento das seguintes pendências para que a análise financeira do convênio fosse concluída:
'a) Termo assinado que ateste que os serviços prestados/e ou bens adquiridos estavam atrelados às notas fiscais contidas nos autos do processo, bem como ao convênio em questão, pois, a maior parte dos documentos enviados para comprovação das despesas não estão identificados com os dados do convênio, e alguns documentos não foram emitidos em nome da convenente;
b) comprovante de restituição do valor nominal de R$ 4.399,20, referente a nota fiscal 674, que atualizado monetariamente e com juros pelo Sistema de Débitos do TCU perfaz o valor de R$ 11.599,56;
c) carta de correção da empresa RPS Produções Culturais Ltda., especificando as datas de emissão das notas fiscais 170 e 171;
d) esclarecimentos e, se for o caso, carta de correção da empresa RPS ~ Produções Culturais Ltda., quanto à descrição do serviço prestado na nota fiscal 171, pois, estava previsto o serviço de locação e instalação da lona sintética e a descrição apresentada foi de locação de palco;
e) comprovante de restituição do valor nominal de R$ 28.400,00, pago a empresa Trilhas Produções referente a nota fiscal 104, que atualizado e com juros perfaz a quantia de R$ 75.918,93;
f) comprovantes das despesas com a contratação do grupo Mamulengo Presepada no valor de R$ 5.000,00 e com a Legião da Mulher Piauiense no valor de R$ 10.000,00 (notas fiscais, recibos ou correspondentes) ;
g) declaração, devidamente assinada pelo responsável, especificando o produto que foi adquirido por meio da nota fiscal 6775, no valor de R$ 70,00 da empresa Intercell Acessório e Eletrônicos em Geral, evidenciando sua pertinência ao objeto;
h) comprovantes bancários com a identificação dos beneficiários referentes a cada operação realizada para o pagamento das despesas acostadas às fls. 196-199 e 202-225 dos autos do processo e relacionadas no quadro do item 3.4.1 desse parecer financeiro;
i) cotações de preços que justifiquem a contratação da empresa RPS Produções Culturais Ltda.;
j) comprovante de ressarcimento do valor nominal de R$ 339,65 referente ao pagamento das tarifas e taxas bancárias com recursos do concedente, que atualizado pelo Sistema de Débitos do TCU perfaz o valor de R$ 907,95;
k) justificativas quanto ao fato de não ter realizado a aplicação financeira dos recursos, para avaliação por esta coordenação;
1) identificação da nota fiscal 107 no valor de R$ 15.992,60 com os dados deste convênio e comprovantes dos pagamentos de taxas bancárias no valor total de R$ 1.057,40 para comprovação de parte da contrapartida pactuada;
m) justificativas quanto ao motivo da não restituição do saldo remanescente do convênio no valor de R$ 115,54'.
11. Por meio do Ofício MinC 272/2016, de 20/12/2016 (peça 6, p. 25-35) , a Associação Ruarte foi comunicada acerca dos termos do Parecer 154/2016, permanecendo silente.
12. Posteriormente, foi elaborado pelo MinC o Parecer 20/2017, de 21/2/2017 (peça 6, p. 37-42) , que, 'ante o exposto, sugerimos a aprovação parcial da prestação de contas do convênio 225/2007, no valor de R$ 20.305,93, referente aos recursos repassados pelo Concedente', e que, 'considerando as irregularidades materialmente relevantes detectadas em parte da documentação de prestação de contas, sugerimos, ainda, a reprovação do valor nominal de R$ 79.694,07, sendo R$ 77.686,67, referente às despesas não acatadas com recursos do concedente, e R$ 2.007,40 concernente à contrapartida não integralizada.
13. Consta dos autos, conforme extrato de pesquisa no sistema dos Correios e Aviso de Recebimento (AR) , comprovação de que Ana Zilda Fortes Barbosa recebeu o Ofício 35/2017, de 21/2/2017 (peça 6, p. 61-4) , além do Edital de Notificação 4/2017, de 10/3/2017 (peça 6, p. 65-7) , por meio dos quais o MinC comunicou a responsável acerca da não aprovação das contas do Convênio 225/2007, demandando a devolução dos recursos.
14. Diante do não saneamento das irregularidades apontadas e da não devolução dos recursos, instaurou-se a Tomada de Contas Especial. No Relatório de Tomada de Contas Especial 035/2017, de 9/6/2017 (peça 16, p. 1-7) , foi imputado débito de R$ 40.000,00 a Messias Ricardo Moreira (XXX.090.971-XX) , no âmbito do Convênio 387/2006, e débito de R$ 79.694,07 a Ana Zilda Fortes Barbosa (XXX.601.741-XX) , no âmbito do Convênio 225/2007, ex-Presidentes da Associação Ruarte de Cultura, restando a Associação Ruarte de Cultura apontada como responsável solidária em cada um dos débitos acima, em virtude da não aprovação da prestação de contas.
15. O Relatório de Auditoria 404/2018 da Controladoria Geral da União (peça 13, p. 1-5) chegou às mesmas conclusões. Após serem emitidos o Certificado de Auditoria, o Parecer do Dirigente e o Pronunciamento Ministerial (peça 13, p. 6-9, e Peça 19, p. 1-2) , o processo foi remetido a este Tribunal.
16. Uma vez remetidos os autos a este Tribunal para fins de apreciação e julgamento, em sede de instrução preliminar (peça 21) , a análise dos pressupostos de procedibilidade previstos na IN/TCU 71/2012 verificou que não havia óbices preliminares que impedissem o prosseguimento desta tomada de contas especial, uma vez que não se configurou o transcurso de mais de dez anos entre o fato gerador e a primeira notificação válida dos responsáveis pela autoridade administrativa competente. Ademais, o valor atualizado do débito apurado (sem juros) em 1/1/2017 era superior a R$ 100.000,00, na forma estabelecida conforme os arts. 6º, inciso I, e 19 da IN/TCU 71/2012, modificada pela IN/TCU 76/2016.
17. Após as considerações técnicas acerca da apuração dos fatos, identificação dos responsáveis e quantificação do dano para fins de ressarcimento, a análise preliminar pugnou pela citação dos responsáveis com os seguintes contornos (peça 21, p. 19-30) :
'a) realizar a citação de Messias Ricardo Moreira (XXX.090.971-XX) , ex-Presidente da Associação Ruarte de Cultura, em solidariedade com a Associação Ruarte de Cultura (05.018.694/0001-08) , na pessoa de seu representante legal, com fundamento nos arts. 10, § 1º, e 12, incisos I e II, da Lei 8.443/1992 c/c o art. 202, incisos I e II, do RI/TCU, para que, no prazo de quinze dias, apresentem alegações de defesa e/ou recolham, aos cofres do Tesouro Nacional, as quantias abaixo indicadas, atualizadas monetariamente a partir da respectiva data até o efetivo recolhimento, abatendo-se na oportunidade a quantia eventualmente ressarcida, na forma da legislação em vigor, em decorrência da irregularidade descrita abaixo: 
	DATA DA OCORRÊNCIA
	VALOR ORIGINAL (Real) 
	DÉBITO/CREDITO 

	19/3/2007
	R$ 40.000,00
	Débito

Valor total do débito atualizado até 4/9/2018: R$ 76.756,00.
Irregularidade: não comprovação da boa e regular aplicação dos recursos recebidos por força do Convênio 387/2006 - Siafi 586798, em virtude da impugnação total das despesas, no valor de R$ 40.000,00, em razão da não aprovação da prestação de contas, ante a ocorrência das seguintes irregularidades:
a) não apresentação do extrato bancário da conta investimento;
b) não apresentação do comprovante de restituição de saldo remanescente, bem como documentação de fechamento da conta específica do convênio;
c) não apresentação de pesquisa de preços realizada previamente às contratações envolvidas no projeto a fim de demonstrar compatibilidade mercadológica dos preços praticados nas atividades envolvidas na execução do convênio ou justificativa que demonstre a expertise dos profissionais executores de tais atividades;
d) não apresentação dos documentos comprobatórios de despesas, devidamente identificados com título e número do convênio, conforme disposto no Parágrafo Segundo da Cláusula Oitava do termo de Convênio;
e) não apresentação dos documentos comprobatórios da integralização da contrapartida pactuada;
f) não apresentação de justificativa para o pagamento de R$ 16.800,00 a Messias Ricardo Moreira, então presidente da própria Associação Ruarte de Cultura, caracterizando pagamento a dirigente, fato que fere os princípios da impessoalidade e moralidade que regem a Administração Pública e que, por estarem prescritos na Lei 8.666/1993 se aplicam aos convênios, além do descumprimento ao Parágrafo Terceiro da Cláusula Sexta do Termo de Convênio;
g) não restituição de R$ 22.035,33 referentes a retirada de recursos da conta específica via saque contra recibo.
Cofre credor: Tesouro Nacional.
Responsáveis: Messias Ricardo Moreira (XXX.090.971-XX) , ex-Presidente da Associação Ruarte de Cultura, em solidariedade com a Associação Ruarte de Cultura (05.018.694/0001-08) ;
Dispositivos violados: parágrafo único do art. 70 da Constituição Federal; art. 93 do Decreto-Lei 200/67; § 3º do art. 56 da Portaria Interministerial MPOG/MF/CGU 127/2008, com a redação dada pela Portaria 534, de 30/12/2009, art. 20 da Instrução Normativa/STN 01/1997, e Cláusula Terceira do Termo de Convênio.
Conduta - Sr. Messias Ricardo Moreira: não comprovar a execução do objeto pactuado por meio do Convênio 387/2006 - Siafi 586798, ante a ocorrência das seguintes irregularidades:
a) não apresentação do extrato bancário da conta investimento;
b) não apresentação do comprovante de restituição de saldo remanescente, bem como documentação de fechamento da conta específica do convênio;
c) não apresentação de pesquisa de preços realizada previamente às contratações envolvidas no projeto a fim de demonstrar compatibilidade mercadológica dos preços praticados nas atividades envolvidas na execução do convênio ou justificativa que demonstre a expertise dos profissionais executores de tais atividades;
d) não apresentação dos documentos comprobatórios de despesas, devidamente identificados com título e número do convênio, conforme disposto no Parágrafo Segundo da Cláusula Oitava do termo de Convênio;
e) não apresentação dos documentos comprobatórios da integralização da contrapartida pactuada;
f) não apresentação de justificativa para o pagamento de R$ 16.800,00 a Messias Ricardo Moreira, então presidente da própria Associação Ruarte de Cultura, caracterizando pagamento a dirigente, fato que fere os princípios da impessoalidade e moralidade que regem a Administração Pública e que, por estarem prescritos na Lei 8.666/1993 se aplicam aos convênios, além do descumprimento ao Parágrafo Terceiro da Cláusula Sexta do Termo de Convênio;
g) não restituição de R$ 22.035,33 referentes a retirada de recursos da conta específica via saque contra recibo.
Conduta - Associação Ruarte de Cultura: não comprovar a execução do objeto pactuado por meio do Convênio 387/2006 - Siafi 586798, ante a ocorrência das seguintes irregularidades:
a) não apresentação do extrato bancário da conta investimento;
b) não apresentação do comprovante de restituição de saldo remanescente, bem como documentação de fechamento da conta específica do convênio;
c) não apresentação de pesquisa de preços realizada previamente às contratações envolvidas no projeto a fim de demonstrar compatibilidade mercadológica dos preços praticados nas atividades envolvidas na execução do convênio ou justificativa que demonstre a expertise dos profissionais executores de tais atividades;
d) não apresentação dos documentos comprobatórios de despesas, devidamente identificados com título e número do convênio, conforme disposto no Parágrafo Segundo da Cláusula Oitava do termo de Convênio;
e) não apresentação dos documentos comprobatórios da integralização da contrapartida pactuada;
f) não apresentação de justificativa para o pagamento de R$ 16.800,00 a Messias Ricardo Moreira, então presidente da própria Associação Ruarte de Cultura, caracterizando pagamento a dirigente, fato que fere os princípios da impessoalidade e moralidade que regem a Administração Pública e que, por estarem prescritos na Lei 8.666/1993 se aplicam aos convênios, além do descumprimento ao Parágrafo Terceiro da Cláusula Sexta do Termo de Convênio;
g) não restituição de R$ 22.035,33 referentes a retirada de recursos da conta específica via saque contra recibo.
Nexo de causalidade - Sr. Messias Ricardo Moreira: a não comprovação da execução do objeto pactuado por meio do Convênio 387/2006 - Siafi 586798, firmado entre o MinC e a Associação Ruarte de Cultura, propiciou a não comprovação da boa e regular aplicação dos recursos, e, consequentemente, em prejuízo ao Erário no valor de R$ 40.000,00, ante a ocorrência das seguintes irregularidades:
a) não apresentação do extrato bancário da conta investimento;
b) não apresentação do comprovante de restituição de saldo remanescente, bem como documentação de fechamento da conta específica do convênio;
c) não apresentação de pesquisa de preços realizada previamente às contratações envolvidas no projeto a fim de demonstrar compatibilidade mercadológica dos preços praticados nas atividades envolvidas na execução do convênio ou justificativa que demonstre a expertise dos profissionais executores de tais atividades;
d) não apresentação dos documentos comprobatórios de despesas, devidamente identificados com título e número do convênio, conforme disposto no Parágrafo Segundo da Cláusula Oitava do termo de Convênio;
e) não apresentação dos documentos comprobatórios da integralização da contrapartida pactuada;
f) não apresentação de justificativa para o pagamento de R$ 16.800,00 a Messias Ricardo Moreira, então presidente da própria Associação Ruarte de Cultura, caracterizando pagamento a dirigente, fato que fere os princípios da impessoalidade e moralidade que regem a Administração Pública e que, por estarem prescritos na Lei 8.666/1993 se aplicam aos convênios, além do descumprimento ao Parágrafo Terceiro da Cláusula Sexta do Termo de Convênio;
g) não restituição de R$ 22.035,33 referentes a retirada de recursos da conta específica via saque contra recibo.
Nexo de causalidade - Associação Ruarte de Cultura: a não comprovação da execução do objeto pactuado por meio do Convênio 387/2006 - Siafi 586798, firmado entre o MinC e a Associação Ruarte de Cultura, propiciou a não comprovação da boa e regular aplicação dos recursos, e, consequentemente, em prejuízo ao Erário no valor de R$ 40.000,00, ante a ocorrência das seguintes irregularidades:
a) não apresentação do extrato bancário da conta investimento;
b) não apresentação do comprovante de restituição de saldo remanescente, bem como documentação de fechamento da conta específica do convênio;
c) não apresentação de pesquisa de preços realizada previamente às contratações envolvidas no projeto a fim de demonstrar compatibilidade mercadológica dos preços praticados nas atividades envolvidas na execução do convênio ou justificativa que demonstre a expertise dos profissionais executores de tais atividades;
d) não apresentação dos documentos comprobatórios de despesas, devidamente identificados com título e número do convênio, conforme disposto no Parágrafo Segundo da Cláusula Oitava do termo de Convênio;
e) não apresentação dos documentos comprobatórios da integralização da contrapartida pactuada;
f) não apresentação de justificativa para o pagamento de R$ 16.800,00 a Messias Ricardo Moreira, então presidente da própria Associação Ruarte de Cultura, caracterizando pagamento a dirigente, fato que fere os princípios da impessoalidade e moralidade que regem a Administração Pública e que, por estarem prescritos na Lei 8.666/1993 se aplicam aos convênios, além do descumprimento ao Parágrafo Terceiro da Cláusula Sexta do Termo de Convênio;
g) não restituição de R$ 22.035,33 referentes a retirada de recursos da conta específica via saque contra recibo.
b) realizar a citação de Ana Zilda Fortes Barbosa (XXX.601.741-XX) , ex-Presidente da Associação Ruarte de Cultura, no período de 1/11/2006 a 30/11/2010, em solidariedade com a Associação Ruarte de Cultura (05.018.694/0001-08) , na pessoa de seu representante legal, com fundamento nos arts. 10, § 1º, e 12, incisos I e II, da Lei 8.443/1992 c/c o art. 202, incisos I e II, do RI/TCU, para que, no prazo de quinze dias, apresentem alegações de defesa e/ou recolham, aos cofres do Tesouro Nacional, as quantias abaixo indicadas, atualizadas monetariamente a partir da respectiva data até o efetivo recolhimento, abatendo-se na oportunidade a quantia eventualmente ressarcida, na forma da legislação em vigor, em decorrência da irregularidade descrita abaixo:
	 DATA DA OCORRÊNCIA 
	VALOR ORIGINAL (Real) 
	DÉBITO/CREDITO 

	19/12/2007
	R$ 1.000,00
	Débito

	19/12/2007
	R$ 5.000,00
	Débito

	19/12/2007
	R$ 10.000,00
	Débito

	19/12/2007
	R$ 87,40
	Débito

	19/12/2007
	R$ 19,50
	Débito

	19/12/2007
	R$ 38,00
	Débito

	19/12/2007
	R$ 27,80
	Débito

	19/12/2007
	R$ 57,76
	Débito

	19/12/2007
	R$ 3,90
	Débito

	19/12/2007
	R$ 16.000,00
	Débito

	20/12/2007
	R$ 28.400,00
	Débito

	20/12/2007
	R$ 2.100,00
	Débito

	24/12/2007
	R$ 9.990,00
	Débito

	27/12/2007
	R$ 4.399,20
	Débito

	27/12/2007
	R$ 447,57
	Débito

	9/2/2008
	R$ 2.007,40
	Débito

	9/2/2008
	R$ 115,54
	Débito

Valor total do débito atualizado até 4/9/2018: R$ 148.722,24.
Irregularidade: não comprovação da boa e regular aplicação dos recursos recebidos por força do Convênio 225/2007 - Siafi 597080, em virtude da impugnação parcial das despesas, no valor de R$ 79.694,07, em razão da não aprovação da prestação de contas, ante a ocorrência das seguintes irregularidades:
a) não apresentação de Termo assinado que ateste que os serviços prestados/e ou bens adquiridos estavam atrelados às notas fiscais contidas nos autos do processo, bem como ao convênio em questão, pois, a maior parte dos documentos enviados para comprovação das despesas não estão identificados com os dados do convênio, e alguns documentos não foram emitidos em nome da convenente;
b) não apresentação do comprovante de restituição do valor nominal de R$ 4.399,20, referente a nota fiscal 674;
c) não apresentação de carta de correção da empresa RPS Produções Culturais Ltda., especificando as datas de emissão das notas fiscais 170 e 171;
d) não apresentação de esclarecimentos e, se for o caso, carta de correção da empresa RPS Produções Culturais Ltda., quanto à descrição do serviço prestado na nota fiscal 171, pois, estava previsto o serviço de locação e instalação da lona sintética e a descrição apresentada foi de locação de palco;
e) não apresentação de comprovante de restituição do valor nominal de R$ 28.400,00, pago a empresa Trilhas Produções referente a nota fiscal 104;
f) não apresentação de comprovantes das despesas com a contratação do grupo Mamulengo Presepada no valor de R$ 5.000,00 e com a Legião da Mulher Piauiense no valor de R$ 10.000,00;
g) não apresentação de declaração, devidamente assinada pelo responsável, especificando o produto que foi adquirido por meio da nota fiscal 6775, no valor de R$ 70,00 da empresa Intercell Acessório e Eletrônicos em Geral, evidenciando sua pertinência ao objeto;
h) não apresentação de comprovantes bancários com a identificação dos beneficiários referentes a cada operação realizada para o pagamento das seguintes despesas: 
	Nota Fiscal
	Data
	Valor (R$) 
	Beneficiário

	017
	21/12/2007
	4.800,00
	Coimbra Dias Consultoria e Eventos Ltda.

	674
	27/5/2008
	6.400,00
	FoxPress formulários Contínuos Ltda.

	104
	27/12/2007
	28.400,00
	Ricardo Messias Moreiras - Trilhas Produções

	171
	--
	9.990,00
	RPS Produções Culturais Ltda.

	170
	--
	16.000,00
	RPS Produções Culturais Ltda.

	3653
	11/12/2007
	220,00
	Pedrosa e Mota Ltda.

	926
	10/12/2007
	390,87
	Madureira e Pereira Ltda.

	984
	13/12/2007
	133,50
	RF Comércio de Produtos Alimentos Ltda.

	451201
	16/12/2007
	81,95
	Carrefour Ltda.

	2703
	9/12/2007
	60,00
	Borges e Cardoso Ltda.

	28003
	11/12/2007
	2,50
	Sacobras Comércio de Embalagens Ltda.

	978
	11/12/2007
	27,94
	RF Comércio de Produtos Alimentos Ltda.

	25
	13/12/2007
	12,00
	Maisbarato Com. De bebidas Ltda.

	451064
	15/12/2007
	90,00
	Carrefour Ltda.

	1423
	12/12/2007
	13,00
	JR Com. De Ferragens Ltda.

	8351
	13/12/2007
	7,50
	Estação das Embalagens

	9323
	13/12/2007
	62,81
	Santa Maria Distr. De Drogas Ltda.

	9658
	11/12/2007
	25,00
	Armarinhos Novidades Ltda.

	2911
	13/12/2007
	304,00
	Graf & Carneiro Ltda.

	820
	8/12/2007
	10,86
	Casa do Tubarão

	1047
	8/12/2007
	22,00
	KI Festão Confeitaria Ltda.

	514
	10/12/2007
	10,50
	Armarinhos e Bijuterias Cardoso Ltda.

	463
	11/12/2007
	75,00
	Luís Gonzaga Gomes

	2955
	10/12/2007
	135,50
	D & F Com. De Materiais Elétricos Ltda.

	556
	8/12/2007
	63,50
	Via Presentes Ltda.

	9325
	13/12/2007
	8,40
	Santa Maria Distr. De Drogas Ltda.

	9324
	13/12/2007
	30,02
	Santa Maria Distr. De Drogas Ltda.

	1046
	8/12/2007
	51,30
	KI Festão Confeitaria Ltda.

	5722
	10/12/2007
	177,00
	D & F Com. De Materiais Elétricos Ltda.

	6775
	11/12/2007
	74,00
	Intercell Acessórios Eletrônicos

	2584
	29/11/2007
	1,80
	Mult Papelaria eSuprimentos Informática Ltda.

	2586
	29/11/2007
	2,10
	Mult Papelaria eSuprimentos Informática Ltda.

	2577
	27/11/2007
	2,25
	Mult Papelaria eSuprimentos Informática Ltda.

	2587
	29/11/2007
	0,60
	Mult Papelaria eSuprimentos Informática Ltda.

	7048
	5/12/2007
	3,80
	Mult Papelaria eSuprimentos Informática Ltda.

	4567
	3/12/2007
	46,90
	R & N Comercial de Papéis Ltda.

i) não apresentação de cotações de preços que justifiquem a contratação da empresa RPS Produções Culturais Ltda.;
j) não apresentação de comprovante de ressarcimento do valor nominal de R$ 339,65 referente ao pagamento das tarifas e taxas bancárias com recursos do concedente;
k) não apresentação de justificativas quanto ao fato de não ter realizado a aplicação financeira dos recursos;
1) não identificação da nota fiscal 107, no valor de R$ 15.992,60, com os dados deste convênio;
m) não apresentação de comprovantes dos pagamentos de taxas bancárias no valor total de R$ 1.057,40 para comprovação de parte da contrapartida pactuada; e
n) não apresentação de justificativas quanto ao motivo da não restituição do saldo remanescente do convênio no valor de R$ 115,54.
Cofre credor: Tesouro Nacional.
Responsáveis: Ana Zilda Fortes Barbosa (XXX.601.741-XX) , ex-Presidente da Associação Ruarte de Cultura, no período de 1/11/2006 a 30/11/2010, em solidariedade com a Associação Ruarte de Cultura (05.018.694/0001-08) .
Dispositivos violados: parágrafo único do art. 70 da Constituição Federal; art. 93 do Decreto-Lei 200/67; § 3º do art. 56 da Portaria Interministerial MPOG/MF/CGU 127/2008, com a redação dada pela Portaria 534, de 30/12/2009, e Cláusula Terceira do Termo de Convênio.
Conduta - Ana Zilda Fortes Barbosa: não comprovar a execução do objeto pactuado por meio do Convênio 225/2007 - Siafi 597080, em virtude da impugnação parcial das despesas, no valor de R$ 79.694,07, ante a ocorrência das seguintes irregularidades:
a) não apresentação de Termo assinado que ateste que os serviços prestados/e ou bens adquiridos estavam atrelados às notas fiscais contidas nos autos do processo, bem como ao convênio em questão, pois, a maior parte dos documentos enviados para comprovação das despesas não estão identificados com os dados do convênio, e alguns documentos não foram emitidos em nome da convenente;
b) não apresentação do comprovante de restituição do valor nominal de R$ 4.399,20, referente a nota fiscal 674;
c) não apresentação de carta de correção da empresa RPS Produções Culturais Ltda., especificando as datas de emissão das notas fiscais 170 e 171;
d) não apresentação de esclarecimentos e, se for o caso, carta de correção da empresa RPS Produções Culturais Ltda., quanto à descrição do serviço prestado na nota fiscal 171, pois, estava previsto o serviço de locação e instalação da lona sintética e a descrição apresentada foi de locação de palco;
e) não apresentação de comprovante de restituição do valor nominal de R$ 28.400,00, pago a empresa Trilhas Produções referente a nota fiscal 104;
f) não apresentação de comprovantes das despesas com a contratação do grupo Mamulengo Presepada no valor de R$ 5.000,00 e com a Legião da Mulher Piauiense no valor de R$ 10.000,00;
g) não apresentação de declaração, devidamente assinada pelo responsável, especificando o produto que foi adquirido por meio da nota fiscal 6775, no valor de R$ 70,00 da empresa Intercell Acessório e Eletrônicos em Geral, evidenciando sua pertinência ao objeto;
h) não apresentação de comprovantes bancários com a identificação dos beneficiários referentes a cada operação realizada para o pagamento das seguintes despesas: 
	Nota Fiscal
	Data
	Valor (R$) 
	Beneficiário

	017
	21/12/2007
	4.800,00
	Coimbra Dias Consultoria e Eventos Ltda.

	674
	27/5/2008
	6.400,00
	FoxPress formulários Contínuos Ltda.

	104
	27/12/2007
	28.400,00
	Ricardo Messias Moreiras - Trilhas Produções

	171
	--
	9.990,00
	RPS Produções Culturais Ltda.

	170
	--
	16.000,00
	RPS Produções Culturais Ltda.

	3653
	11/12/2007
	220,00
	Pedrosa e Mota Ltda.

	926
	10/12/2007
	390,87
	Madureira e Pereira Ltda.

	984
	13/12/2007
	133,50
	RF Comércio de Produtos Alimentos Ltda.

	451201
	16/12/2007
	81,95
	Carrefour Ltda.

	2703
	9/12/2007
	60,00
	Borges e Cardoso Ltda.

	28003
	11/12/2007
	2,50
	Sacobras Comércio de Embalagens Ltda.

	978
	11/12/2007
	27,94
	RF Comércio de Produtos Alimentos Ltda.

	25
	13/12/2007
	12,00
	Maisbarato Com. De bebidas Ltda.

	451064
	15/12/2007
	90,00
	Carrefour Ltda.

	1423
	12/12/2007
	13,00
	JR Com. De Ferragens Ltda.

	8351
	13/12/2007
	7,50
	Estação das Embalagens

	9323
	13/12/2007
	62,81
	Santa Maria Distr. De Drogas Ltda.

	9658
	11/12/2007
	25,00
	Armarinhos Novidades Ltda.

	2911
	13/12/2007
	304,00
	Graf & Carneiro Ltda.

	820
	8/12/2007
	10,86
	Casa do Tubarão

	1047
	8/12/2007
	22,00
	KI Festão Confeitaria Ltda.

	514
	10/12/2007
	10,50
	Armarinhos e Bijuterias Cardoso Ltda.

	463
	11/12/2007
	75,00
	Luís Gonzaga Gomes

	2955
	10/12/2007
	135,50
	D & F Com. De Materiais Elétricos Ltda.

	556
	8/12/2007
	63,50
	Via Presentes Ltda.

	9325
	13/12/2007
	8,40
	Santa Maria Distr. De Drogas Ltda.

	9324
	13/12/2007
	30,02
	Santa Maria Distr. De Drogas Ltda.

	1046
	8/12/2007
	51,30
	KI Festão Confeitaria Ltda.

	5722
	10/12/2007
	177,00
	D & F Com. De Materiais Elétricos Ltda.

	6775
	11/12/2007
	74,00
	Intercell Acessórios Eletrônicos

	2584
	29/11/2007
	1,80
	Mult Papelaria eSuprimentos Informática Ltda.

	2586
	29/11/2007
	2,10
	Mult Papelaria eSuprimentos Informática Ltda.

	2577
	27/11/2007
	2,25
	Mult Papelaria eSuprimentos Informática Ltda.

	2587
	29/11/2007
	0,60
	Mult Papelaria eSuprimentos Informática Ltda.

	7048
	5/12/2007
	3,80
	Mult Papelaria eSuprimentos Informática Ltda.

	4567
	3/12/2007
	46,90
	R & N Comercial de Papéis Ltda.

i) não apresentação de cotações de preços que justifiquem a contratação da empresa RPS Produções Culturais Ltda.;
j) não apresentação de comprovante de ressarcimento do valor nominal de R$ 339,65 referente ao pagamento das tarifas e taxas bancárias com recursos do concedente;
k) não apresentação de justificativas quanto ao fato de não ter realizado a aplicação financeira dos recursos;
1) não identificação da nota fiscal 107, no valor de R$ 15.992,60, com os dados deste convênio;
m) não apresentação de comprovantes dos pagamentos de taxas bancárias no valor total de R$ 1.057,40 para comprovação de parte da contrapartida pactuada; e
n) não apresentação de justificativas quanto ao motivo da não restituição do saldo remanescente do convênio no valor de R$ 115,54.
Conduta - Associação Ruarte de Cultura: não comprovar a execução do objeto pactuado por meio do Convênio 225/2007 - Siafi 597080, em virtude da impugnação parcial das despesas, no valor de R$ 79.694,07, ante a ocorrência das seguintes irregularidades:
a) não apresentação de Termo assinado que ateste que os serviços prestados/e ou bens adquiridos estavam atrelados às notas fiscais contidas nos autos do processo, bem como ao convênio em questão, pois, a maior parte dos documentos enviados para comprovação das despesas não estão identificados com os dados do convênio, e alguns documentos não foram emitidos em nome da convenente;
b) não apresentação do comprovante de restituição do valor nominal de R$ 4.399,20, referente a nota fiscal 674;
c) não apresentação de carta de correção da empresa RPS Produções Culturais Ltda., especificando as datas de emissão das notas fiscais 170 e 171;
d) não apresentação de esclarecimentos e, se for o caso, carta de correção da empresa RPS Produções Culturais Ltda., quanto à descrição do serviço prestado na nota fiscal 171, pois, estava previsto o serviço de locação e instalação da lona sintética e a descrição apresentada foi de locação de palco;
e) não apresentação de comprovante de restituição do valor nominal de R$ 28.400,00, pago a empresa Trilhas Produções referente a nota fiscal 104;
f) não apresentação de comprovantes das despesas com a contratação do grupo Mamulengo Presepada no valor de R$ 5.000,00 e com a Legião da Mulher Piauiense no valor de R$ 10.000,00;
g) não apresentação de declaração, devidamente assinada pelo responsável, especificando o produto que foi adquirido por meio da nota fiscal 6775, no valor de R$ 70,00 da empresa Intercell Acessório e Eletrônicos em Geral, evidenciando sua pertinência ao objeto;
h) não apresentação de comprovantes bancários com a identificação dos beneficiários referentes a cada operação realizada para o pagamento das seguintes despesas: 
	Nota Fiscal
	Data
	Valor (R$) 
	Beneficiário

	017
	21/12/2007
	4.800,00
	Coimbra Dias Consultoria e Eventos Ltda.

	674
	27/5/2008
	6.400,00
	FoxPress formulários Contínuos Ltda.

	104
	27/12/2007
	28.400,00
	Ricardo Messias Moreiras - Trilhas Produções

	171
	--
	9.990,00
	RPS Produções Culturais Ltda.

	170
	--
	16.000,00
	RPS Produções Culturais Ltda.

	3653
	11/12/2007
	220,00
	Pedrosa e Mota Ltda.

	926
	10/12/2007
	390,87
	Madureira e Pereira Ltda.

	984
	13/12/2007
	133,50
	RF Comércio de Produtos Alimentos Ltda.

	451201
	16/12/2007
	81,95
	Carrefour Ltda.

	2703
	9/12/2007
	60,00
	Borges e Cardoso Ltda.

	28003
	11/12/2007
	2,50
	Sacobras Comércio de Embalagens Ltda.

	978
	11/12/2007
	27,94
	RF Comércio de Produtos Alimentos Ltda.

	25
	13/12/2007
	12,00
	Maisbarato Com. De bebidas Ltda.

	451064
	15/12/2007
	90,00
	Carrefour Ltda.

	1423
	12/12/2007
	13,00
	JR Com. De Ferragens Ltda.

	8351
	13/12/2007
	7,50
	Estação das Embalagens

	9323
	13/12/2007
	62,81
	Santa Maria Distr. De Drogas Ltda.

	9658
	11/12/2007
	25,00
	Armarinhos Novidades Ltda.

	2911
	13/12/2007
	304,00
	Graf & Carneiro Ltda.

	820
	8/12/2007
	10,86
	Casa do Tubarão

	1047
	8/12/2007
	22,00
	KI Festão Confeitaria Ltda.

	514
	10/12/2007
	10,50
	Armarinhos e Bijuterias Cardoso Ltda.

	463
	11/12/2007
	75,00
	Luís Gonzaga Gomes

	2955
	10/12/2007
	135,50
	D & F Com. De Materiais Elétricos Ltda.

	556
	8/12/2007
	63,50
	Via Presentes Ltda.

	9325
	13/12/2007
	8,40
	Santa Maria Distr. De Drogas Ltda.

	9324
	13/12/2007
	30,02
	Santa Maria Distr. De Drogas Ltda.

	1046
	8/12/2007
	51,30
	KI Festão Confeitaria Ltda.

	5722
	10/12/2007
	177,00
	D & F Com. De Materiais Elétricos Ltda.

	6775
	11/12/2007
	74,00
	Intercell Acessórios Eletrônicos

	2584
	29/11/2007
	1,80
	Mult Papelaria eSuprimentos Informática Ltda.

	2586
	29/11/2007
	2,10
	Mult Papelaria eSuprimentos Informática Ltda.

	2577
	27/11/2007
	2,25
	Mult Papelaria eSuprimentos Informática Ltda.

	2587
	29/11/2007
	0,60
	Mult Papelaria eSuprimentos Informática Ltda.

	7048
	5/12/2007
	3,80
	Mult Papelaria eSuprimentos Informática Ltda.

	4567
	3/12/2007
	46,90
	R & N Comercial de Papéis Ltda.

i) não apresentação de cotações de preços que justifiquem a contratação da empresa RPS Produções Culturais Ltda.;
j) não apresentação de comprovante de ressarcimento do valor nominal de R$ 339,65 referente ao pagamento das tarifas e taxas bancárias com recursos do concedente;
k) não apresentação de justificativas quanto ao fato de não ter realizado a aplicação financeira dos recursos;
1) não identificação da nota fiscal 107, no valor de R$ 15.992,60, com os dados deste convênio;
m) não apresentação de comprovantes dos pagamentos de taxas bancárias no valor total de R$ 1.057,40 para comprovação de parte da contrapartida pactuada; e
n) não apresentação de justificativas quanto ao motivo da não restituição do saldo remanescente do convênio no valor de R$ 115,54.
Nexo de causalidade - Ana Zilda Fortes Barbosa: a não comprovação da execução do objeto pactuado por meio do Convênio 225/2007 - Siafi 597080, firmado entre o MinC e a Associação Ruarte de Cultura, propiciou a não comprovação da boa e regular aplicação dos recursos, e, consequentemente, em prejuízo ao Erário no valor de R$ 79.694,07, ante a ocorrência das seguintes irregularidades:
a) não apresentação de Termo assinado que ateste que os serviços prestados/e ou bens adquiridos estavam atrelados às notas fiscais contidas nos autos do processo, bem como ao convênio em questão, pois, a maior parte dos documentos enviados para comprovação das despesas não estão identificados com os dados do convênio, e alguns documentos não foram emitidos em nome da convenente;
b) não apresentação do comprovante de restituição do valor nominal de R$ 4.399,20, referente a nota fiscal 674;
c) não apresentação de carta de correção da empresa RPS Produções Culturais Ltda., especificando as datas de emissão das notas fiscais 170 e 171;
d) não apresentação de esclarecimentos e, se for o caso, carta de correção da empresa RPS Produções Culturais Ltda., quanto à descrição do serviço prestado na nota fiscal 171, pois, estava previsto o serviço de locação e instalação da lona sintética e a descrição apresentada foi de locação de palco;
e) não apresentação de comprovante de restituição do valor nominal de R$ 28.400,00, pago a empresa Trilhas Produções referente a nota fiscal 104;
f) não apresentação de comprovantes das despesas com a contratação do grupo Mamulengo Presepada no valor de R$ 5.000,00 e com a Legião da Mulher Piauiense no valor de R$ 10.000,00;
g) não apresentação de declaração, devidamente assinada pelo responsável, especificando o produto que foi adquirido por meio da nota fiscal 6775, no valor de R$ 70,00 da empresa Intercell Acessório e Eletrônicos em Geral, evidenciando sua pertinência ao objeto;
h) não apresentação de comprovantes bancários com a identificação dos beneficiários referentes a cada operação realizada para o pagamento das seguintes despesas: 
	Nota Fiscal
	Data
	Valor (R$) 
	Beneficiário

	017
	21/12/2007
	4.800,00
	Coimbra Dias Consultoria e Eventos Ltda.

	674
	27/5/2008
	6.400,00
	FoxPress formulários Contínuos Ltda.

	104
	27/12/2007
	28.400,00
	Ricardo Messias Moreiras - Trilhas Produções

	171
	--
	9.990,00
	RPS Produções Culturais Ltda.

	170
	--
	16.000,00
	RPS Produções Culturais Ltda.

	3653
	11/12/2007
	220,00
	Pedrosa e Mota Ltda.

	926
	10/12/2007
	390,87
	Madureira e Pereira Ltda.

	984
	13/12/2007
	133,50
	RF Comércio de Produtos Alimentos Ltda.

	451201
	16/12/2007
	81,95
	Carrefour Ltda.

	2703
	9/12/2007
	60,00
	Borges e Cardoso Ltda.

	28003
	11/12/2007
	2,50
	Sacobras Comércio de Embalagens Ltda.

	978
	11/12/2007
	27,94
	RF Comércio de Produtos Alimentos Ltda.

	25
	13/12/2007
	12,00
	Maisbarato Com. De bebidas Ltda.

	451064
	15/12/2007
	90,00
	Carrefour Ltda.

	1423
	12/12/2007
	13,00
	JR Com. De Ferragens Ltda.

	8351
	13/12/2007
	7,50
	Estação das Embalagens

	9323
	13/12/2007
	62,81
	Santa Maria Distr. De Drogas Ltda.

	9658
	11/12/2007
	25,00
	Armarinhos Novidades Ltda.

	2911
	13/12/2007
	304,00
	Graf & Carneiro Ltda.

	820
	8/12/2007
	10,86
	Casa do Tubarão

	1047
	8/12/2007
	22,00
	KI Festão Confeitaria Ltda.

	514
	10/12/2007
	10,50
	Armarinhos e Bijuterias Cardoso Ltda.

	463
	11/12/2007
	75,00
	Luís Gonzaga Gomes

	2955
	10/12/2007
	135,50
	D & F Com. De Materiais Elétricos Ltda.

	556
	8/12/2007
	63,50
	Via Presentes Ltda.

	9325
	13/12/2007
	8,40
	Santa Maria Distr. De Drogas Ltda.

	9324
	13/12/2007
	30,02
	Santa Maria Distr. De Drogas Ltda.

	1046
	8/12/2007
	51,30
	KI Festão Confeitaria Ltda.

	5722
	10/12/2007
	177,00
	D & F Com. De Materiais Elétricos Ltda.

	6775
	11/12/2007
	74,00
	Intercell Acessórios Eletrônicos

	2584
	29/11/2007
	1,80
	Mult Papelaria eSuprimentos Informática Ltda.

	2586
	29/11/2007
	2,10
	Mult Papelaria eSuprimentos Informática Ltda.

	2577
	27/11/2007
	2,25
	Mult Papelaria eSuprimentos Informática Ltda.

	2587
	29/11/2007
	0,60
	Mult Papelaria eSuprimentos Informática Ltda.

	7048
	5/12/2007
	3,80
	Mult Papelaria eSuprimentos Informática Ltda.

	4567
	3/12/2007
	46,90
	R & N Comercial de Papéis Ltda.

i) não apresentação de cotações de preços que justifiquem a contratação da empresa RPS Produções Culturais Ltda.;
j) não apresentação de comprovante de ressarcimento do valor nominal de R$ 339,65 referente ao pagamento das tarifas e taxas bancárias com recursos do concedente;
k) não apresentação de justificativas quanto ao fato de não ter realizado a aplicação financeira dos recursos;
1) não identificação da nota fiscal 107, no valor de R$ 15.992,60, com os dados deste convênio;
m) não apresentação de comprovantes dos pagamentos de taxas bancárias no valor total de R$ 1.057,40 para comprovação de parte da contrapartida pactuada; e
n) não apresentação de justificativas quanto ao motivo da não restituição do saldo remanescente do convênio no valor de R$ 115,54.
Nexo de causalidade - Associação Ruarte de Cultura: a não comprovação da execução do objeto pactuado por meio do Convênio 225/2007 - Siafi 597080, firmado entre o MinC e a Associação Ruarte de Cultura, propiciou a não comprovação da boa e regular aplicação dos recursos, e, consequentemente, em prejuízo ao Erário no valor de R$ 79.694,07, ante a ocorrência das seguintes irregularidades:
a) não apresentação de Termo assinado que ateste que os serviços prestados/e ou bens adquiridos estavam atrelados às notas fiscais contidas nos autos do processo, bem como ao convênio em questão, pois, a maior parte dos documentos enviados para comprovação das despesas não estão identificados com os dados do convênio, e alguns documentos não foram emitidos em nome da convenente;
b) não apresentação do comprovante de restituição do valor nominal de R$ 4.399,20, referente a nota fiscal 674;
c) não apresentação de carta de correção da empresa RPS Produções Culturais Ltda., especificando as datas de emissão das notas fiscais 170 e 171;
d) não apresentação de esclarecimentos e, se for o caso, carta de correção da empresa RPS Produções Culturais Ltda., quanto à descrição do serviço prestado na nota fiscal 171, pois, estava previsto o serviço de locação e instalação da lona sintética e a descrição apresentada foi de locação de palco;
e) não apresentação de comprovante de restituição do valor nominal de R$ 28.400,00, pago a empresa Trilhas Produções referente a nota fiscal 104;
f) não apresentação de comprovantes das despesas com a contratação do grupo Mamulengo Presepada no valor de R$ 5.000,00 e com a Legião da Mulher Piauiense no valor de R$ 10.000,00;
g) não apresentação de declaração, devidamente assinada pelo responsável, especificando o produto que foi adquirido por meio da nota fiscal 6775, no valor de R$ 70,00 da empresa Intercell Acessório e Eletrônicos em Geral, evidenciando sua pertinência ao objeto;
h) não apresentação de comprovantes bancários com a identificação dos beneficiários referentes a cada operação realizada para o pagamento das seguintes despesas: 
	Nota Fiscal
	Data
	Valor (R$) 
	Beneficiário

	017
	21/12/2007
	4.800,00
	Coimbra Dias Consultoria e Eventos Ltda.

	674
	27/5/2008
	6.400,00
	FoxPress formulários Contínuos Ltda.

	104
	27/12/2007
	28.400,00
	Ricardo Messias Moreiras - Trilhas Produções

	171
	--
	9.990,00
	RPS Produções Culturais Ltda.

	170
	--
	16.000,00
	RPS Produções Culturais Ltda.

	3653
	11/12/2007
	220,00
	Pedrosa e Mota Ltda.

	926
	10/12/2007
	390,87
	Madureira e Pereira Ltda.

	984
	13/12/2007
	133,50
	RF Comércio de Produtos Alimentos Ltda.

	451201
	16/12/2007
	81,95
	Carrefour Ltda.

	2703
	9/12/2007
	60,00
	Borges e Cardoso Ltda.

	28003
	11/12/2007
	2,50
	Sacobras Comércio de Embalagens Ltda.

	978
	11/12/2007
	27,94
	RF Comércio de Produtos Alimentos Ltda.

	25
	13/12/2007
	12,00
	Maisbarato Com. De bebidas Ltda.

	451064
	15/12/2007
	90,00
	Carrefour Ltda.

	1423
	12/12/2007
	13,00
	JR Com. De Ferragens Ltda.

	8351
	13/12/2007
	7,50
	Estação das Embalagens

	9323
	13/12/2007
	62,81
	Santa Maria Distr. De Drogas Ltda.

	9658
	11/12/2007
	25,00
	Armarinhos Novidades Ltda.

	2911
	13/12/2007
	304,00
	Graf & Carneiro Ltda.

	820
	8/12/2007
	10,86
	Casa do Tubarão

	1047
	8/12/2007
	22,00
	KI Festão Confeitaria Ltda.

	514
	10/12/2007
	10,50
	Armarinhos e Bijuterias Cardoso Ltda.

	463
	11/12/2007
	75,00
	Luís Gonzaga Gomes

	2955
	10/12/2007
	135,50
	D & F Com. De Materiais Elétricos Ltda.

	556
	8/12/2007
	63,50
	Via Presentes Ltda.

	9325
	13/12/2007
	8,40
	Santa Maria Distr. De Drogas Ltda.

	9324
	13/12/2007
	30,02
	Santa Maria Distr. De Drogas Ltda.

	1046
	8/12/2007
	51,30
	KI Festão Confeitaria Ltda.

	5722
	10/12/2007
	177,00
	D & F Com. De Materiais Elétricos Ltda.

	6775
	11/12/2007
	74,00
	Intercell Acessórios Eletrônicos

	2584
	29/11/2007
	1,80
	Mult Papelaria eSuprimentos Informática Ltda.

	2586
	29/11/2007
	2,10
	Mult Papelaria eSuprimentos Informática Ltda.

	2577
	27/11/2007
	2,25
	Mult Papelaria eSuprimentos Informática Ltda.

	2587
	29/11/2007
	0,60
	Mult Papelaria eSuprimentos Informática Ltda.

	7048
	5/12/2007
	3,80
	Mult Papelaria eSuprimentos Informática Ltda.

	4567
	3/12/2007
	46,90
	R & N Comercial de Papéis Ltda.

i) não apresentação de cotações de preços que justifiquem a contratação da empresa RPS Produções Culturais Ltda.;
j) não apresentação de comprovante de ressarcimento do valor nominal de R$ 339,65 referente ao pagamento das tarifas e taxas bancárias com recursos do concedente;
k) não apresentação de justificativas quanto ao fato de não ter realizado a aplicação financeira dos recursos;
1) não identificação da nota fiscal 107, no valor de R$ 15.992,60, com os dados deste convênio;
m) não apresentação de comprovantes dos pagamentos de taxas bancárias no valor total de R$ 1.057,40 para comprovação de parte da contrapartida pactuada; e
n) não apresentação de justificativas quanto ao motivo da não restituição do saldo remanescente do convênio no valor de R$ 115,54.'
18. Nos termos dos pronunciamentos uníssonos (peças 22-23) , a proposta foi, então, acolhida integralmente pela unidade técnica, ocasião em que foi autorizada a citação da Associação Ruarte de Cultura, de Messias Ricardo Moreira e de Ana Zilda Fortes Barbosa, nos termos acima delineados, promovida por meio dos expedientes expostos na tabela abaixo.
19. Haja vista as tentativas frustradas de notificação dos responsáveis, consoante os esforços envidados e ainda esgotadas as possibilidades de obtenção de outros domicílios nos sistemas administrativos à disposição desta Corte (peças 31-34, 41-43 e 52-54) , foi promovida sua citação mediante os Editais 508 a 510/2019-TCU/Secex-TCE, de 19/11/2019 (peças 58-60) , publicados no Diário Oficial da União 230, Seção 3, de 28/11/2019 (peças 64-66) :
	Ofício
	Data do ofício
	Data de Recebimento do Ofício
	Nome do Recebedor do Ofício
	Observação
	Fim do Prazo para defesa

	1670/2018-TCU/Secex-TCE (peça 26, p. 1-13) 
	18/9/2018
	27/9/2018 (vide AR de Peça 27) 
	--
	'Ao Remetente - Mudou-se'
	27/10/2018

	1671/2018-TCU/Secex-TCE (peça 24, p. 1-14) 
	18/9/2018
	28/9/2018 (vide AR de Peça 28) 
	--
	'Ao Remetente - Desconhecido'
	28/10/2018

	1672/2018-TCU/Secex-TCE (peça 25, p. 1-8) 
	18/9/2018
	27/9/2018 (vide AR de Peça 29) 
	--
	'Ao Remetente - Mudou-se'
	27/10/2018

	2592/2018-TCU/Secex-TCE (peça 38, p. 1-13) 
	29/10/2018
	6/11/2018 (vide AR de Peça 47) 
	--
	'Ao Remetente - Desconhecido'
	6/12/2018

	2597/2018-TCU/Secex-TCE (peça 37, p. 1-8) 
	29/10/2018
	6/11/2018 (vide AR de Peça 46) 
	--
	'Ao Remetente - Desconhecido'
	6/12/2018

	2598/2018-TCU/Secex-TCE (peça 40, p. 1-8) 
	29/10/2018
	6/11/2018 (vide AR de Peça 44) 
	--
	'Ao Remetente - Desconhecido'
	6/12/2018

	2601/2018-TCU/Secex-TCE (peça 39, p. 1-15) 
	29/10/2018
	6/11/2018 (vide AR de Peça 45) 
	--
	'Ao Remetente - Desconhecido'
	6/12/2018

	0008/2019-TCU/Secex-TCE (peça 55, p. 1-15) 
	2/1/2019
	10/1/2019 (vide AR de Peça 57) 
	--
	'Ao Remetente - Mudou-se'
	10/2/2019

20. Além da via editalícia adotada, observa-se que os Ofícios supracitados foram encaminhados aos responsáveis, a partir de endereços oriundos do Sistema CPF da Receita Federal, conforme atestam as respectivas consultas à base de dados (peças 31-34, 41-43 e 52-54) .
21. Não obstante, apesar de devidamente notificados, compulsando os autos, observa-se que os responsáveis epigrafados se mantiveram inertes perante esta Corte de Contas e, desta forma, não se manifestaram quanto à irregularidade a eles imputada, no prazo regimental fixado. Ademais, em pesquisa realizada na base de dados deste Tribunal em 17/1/2020, observa-se que não há documentos pendentes de juntada nestes autos que guardem relação com eventuais alegações de defesa apresentadas pelo responsável, ainda que intempestivas.
22. Assim, autos foram, então, encaminhados à unidade técnica para fins de instrução e consequente apreciação no mérito pelo Tribunal, após a prévia manifestação do Parquet de Contas.
EXAME TÉCNICO
23. O exame técnico ora proposto compreende a análise da revelia configurada, tomando como base a irregularidade atribuída à Associação Ruarte de Cultura, a Messias Ricardo Moreira e a Ana Zilda Fortes Barbosa, no âmbito da preliminar, em cotejo com os elementos comprobatórios constantes dos autos e os argumentos que possam ser aproveitados em favor deles em manifestações colhidas na fase interna desta Tomada de Contas Especial, acaso existentes.
24. Preliminarmente, cumpre tecer breves considerações sobre a forma como são realizadas as comunicações processuais no TCU. A esse respeito, destacam-se o art. 179, do Regimento Interno do TCU (Resolução 155, de 4/12/2002) e o art. 4º, inciso III, § 1º, da Resolução-TCU 170, de 30 de junho de 2004, in verbis:
Regimento Interno do TCU:
'Art. 179. A citação, a audiência ou a notificação, bem como a comunicação de diligência, farse-ão:
I - mediante ciência da parte, efetivada por servidor designado, por meio eletrônico, fac-símile, telegrama ou qualquer outra forma, desde que fique confirmada inequivocamente a entrega da comunicação ao destinatário;
II - mediante carta registrada, com aviso de recebimento que comprove a entrega no endereço do destinatário;
III - por edital publicado no Diário Oficial da União, quando o seu destinatário não for localizado'
Resolução-TCU 70/2004:
'Art. 3º As comunicações serão dirigidas ao responsável, ou ao interessado, ou ao dirigente de órgão ou entidade, ou ao representante legal ou ao procurador constituído nos autos, com poderes expressos no mandato para esse fim, por meio de:
I - correio eletrônico, fac-símile ou telegrama;
II - servidor designado;
III - carta registrada, com aviso de recebimento;
IV - edital publicado no Diário Oficial da União, quando o seu destinatário não for localizado, nas hipóteses em que seja necessário o exercício de defesa.
Art. 4º. Consideram-se entregues as comunicações:
I - efetivadas conforme disposto nos incisos I e II do artigo anterior, mediante confirmação da ciência do destinatário;
II - realizadas na forma prevista no inciso III do artigo anterior, com o retorno do aviso de recebimento, entregue comprovadamente no endereço do destinatário;
III - na data de publicação do edital no Diário Oficial da União, quando realizadas na forma prevista no inciso IV do artigo anterior.
§ 1º O endereço do destinatário deverá ser previamente confirmado mediante consulta aos sistemas disponíveis ao Tribunal ou a outros meios de informação, a qual deverá ser juntada ao respectivo processo.'
25. Bem se vê, portanto, que a validade da citação via postal não depende de que o aviso de recebimento seja assinado pelo próprio destinatário da comunicação, o que dispensa, no caso em tela, a entrega do AR em 'mãos próprias'. A exigência da norma é no sentido de o Tribunal verificar se a correspondência foi entregue no endereço correto, residindo aqui a necessidade de certeza inequívoca.
26. Não é outra a orientação da jurisprudência do TCU, conforme se verifica dos julgados a seguir transcritos:
Acórdão 3648/2013-TCU-Segunda Câmara | Relator: Ministro José Jorge
'São válidas as comunicações processuais entregues, mediante carta registrada, no endereço correto do responsável, não havendo necessidade de que o recebimento seja feito por ele próprio.'
Acórdão 1019/2008-TCU-Plenário | Relator: Ministro Benjamin Zymler
'É prescindível a entrega pessoal das comunicações pelo TCU, razão pela qual não há necessidade de que o aviso de recebimento seja assinado pelo próprio destinatário. Entregandose a correspondência no endereço correto do destinatário, presume-se o recebimento da citação.'
Acórdão 1.526/2007Plenário | Relator: Ministro Aroldo Cedraz
'As comunicações do TCU, inclusive as citações, deverão ser realizadas mediante Aviso de Recebimento - AR, via Empresa Brasileira de Correios e Telégrafos, bastando para sua validade que se demonstre que a correspondência foi entregue no endereço correto.'
27. A validade do critério de comunicação processual do TCU foi referendada pelo Supremo Tribunal Federal, nos termos do julgamento do MS-AgR 25.816/DF, por meio do qual se afirmou a desnecessidade da ciência pessoal do interessado, entendendo-se suficiente a comprovação da entrega do 'AR' no endereço do destinatário:
'EMENTA: AGRAVO REGIMENTAL. MANDADO DE SEGURANÇA. DESNECESSIDADE DE INTIMAÇÃO PESSOAL DAS DECISÕES DO TRIBUNAL DE CONTAS DA UNIÃO. ART. 179 DO REGIMENTO INTERNO DO TCU. INTIMAÇÃO DO ATO IMPUGNADO POR CARTA REGISTRADA, INICIADO O PRAZO DO ART. 18 DA LEI 1.533/51 DA DATA CONSTANTE DO AVISO DE RECEBIMENTO. DECADÊNCIA RECONHECIDA. AGRAVO IMPROVIDO.
O envio de carta registrada com aviso de recebimento está expressamente enumerado entre os meios de comunicação de que dispõe o Tribunal de Contas da União para proceder às suas intimações.
O inciso II do art. 179 do Regimento Interno do TCU é claro ao exigir apenas a comprovação da entrega no endereço do destinatário, bastando o aviso de recebimento simples.'
28. No caso vertente, a citação da Associação Ruarte de Cultura foi efetuada no endereço fornecido pelo Sistemas da Receita Federal, conforme evidenciado no expediente (peça 24) , no aviso de recebimento (peça 28) , no Edital 510/2019 (peça 60) e na respectiva consulta colacionada aos autos (peça 67) .
29. Já quanto a Messias Ricardo Moreira, a citação foi efetuada no endereço fornecido pelo Sistemas da Receita Federal, conforme evidenciado no expediente (peça 25) , no aviso de recebimento (peça 29) , no Edital 508/2019 (peça 58) e na respectiva consulta colacionada aos autos (peça 67) .
30. Por fim, no que se refere a Ana Zilda Fortes Barbosa, a citação foi efetuada no endereço fornecido pelos Sistema da Receita Federal e do TSE, conforme evidenciado nos expedientes (peças 26 e 38) , nos avisos de recebimento (peça 27 e 47) , no Edital 509/2019 (peça 59) e na respectiva consulta colacionada aos autos (peça 67) .
31. Verifica-se, pois, que os responsáveis foram notificados, mediante ofício e edital, de forma bastante zelosa, razão pela qual se comprova devidamente a entrega dos respectivos instrumentos em consonância com a lei e a jurisprudência aplicáveis.
32. Superada a análise acerca da validade das notificações, transcorrido o prazo regimental fixado e mantendo-se inerte os aludidos responsáveis, impõe-se que sejam considerados revéis, dando-se prosseguimento ao processo, com fulcro no art. 12, § 3º, da Lei 8.443, de 16 de julho de 1992.
33. Nos processos do TCU, a revelia não leva à presunção de que seriam verdadeiras todas as imputações levantadas contra os responsáveis, diferentemente do que ocorre no processo civil, em que a revelia do réu opera a presunção da verdade dos fatos narrados pelo autor. Dessa forma, a avaliação da responsabilidade do agente não pode prescindir da prova existente no processo ou para ele carreada.
34. Ao não apresentarem sua defesa, os responsáveis deixaram de produzir prova da regular aplicação dos recursos sob suas responsabilidades, em afronta às normas que impõem aos gestores públicos a obrigação legal de, sempre que demandados pelos órgãos de controle, apresentar os documentos que demonstrem a correta utilização das verbas públicas, a exemplo do contido no art. 93 do Decreto-Lei 200/67: 'Quem quer que utilize dinheiros públicos terá de justificar seu bom e regular emprego na conformidade das leis, regulamentos e normas emanadas das autoridades administrativas competentes.'
35. Com efeito, conforme análises empreendidas na fase interna e pela unidade técnica deste Tribunal no bojo da instrução preliminar, constatou-se a não comprovação da boa e regular aplicação de parte dos recursos públicos captados a título de incentivos culturais por meio do Convênio 387/2006 - Siafi 586798 (peça 2, p. 51-65) , firmado entre o MinC e a Associação Ruarte de Cultura, que tinha por objeto a realização do Projeto 'Meio Dia em Ponto' (peça 2, p. 51-65) , conforme Plano de Trabalho (peça 2, p. 21-5) , em razão da impugnação total das despesas realizadas, no valor de R$ 40.000,00, em virtude da não aprovação da prestação de contas, bem como do Convênio 225/2007 - Siafi 597080 (peça 4, p. 20-34) , firmado entre o MinC e a Associação Ruarte de Cultura, que tinha por objeto a realização de 'Festival de Teatro de Bonecos com os principais grupos e artistas locais e internacionais em Brasília-DF', conforme Plano de Trabalho (peça 3, p. 97-101) , em razão da impugnação parcial das despesas realizadas, no valor de R$ 79.694,07, em virtude da não aprovação da prestação de contas.
36. O MinC, por meio dos Pareceres 37/2017, de 28/3/2017 (peça 3, p. 55-59) , e 20/2017, de 21/2/2017 (peça 6, p. 37-42) , bem como do Relatório de Tomada de Contas Especial 035/2017, de 9/6/2017 (peça 16, p. 1-7) , imputou débito de R$ 40.000,00 a Messias Ricardo Moreira (XXX.090.971-XX) , no âmbito do Convênio 387/2006, e débito de R$ 79.694,07 a Ana Zilda Fortes Barbosa (XXX.601.741-XX) , no âmbito do Convênio 225/2007, ex-Presidentes da Associação Ruarte de Cultura, restando a Associação Ruarte de Cultura apontada como responsável solidária em cada um dos débitos acima, em virtude da não aprovação da prestação de contas das avenças, ante a ocorrência das seguintes irregularidades:
Convênio 387/2006:
a) não apresentação do extrato bancário da conta investimento;
b) não apresentação do comprovante de restituição de saldo remanescente, bem como documentação de fechamento da conta específica do convênio;
c) não apresentação de pesquisa de preços realizada previamente às contratações envolvidas no projeto a fim de demonstrar compatibilidade mercadológica dos preços praticados nas atividades envolvidas na execução do convênio ou justificativa que demonstre a expertise dos profissionais executores de tais atividades;
d) não apresentação dos documentos comprobatórios de despesas, devidamente identificados com título e número do convênio, conforme disposto no Parágrafo Segundo da Cláusula Oitava do termo de Convênio;
e) não apresentação dos documentos comprobatórios da integralização da contrapartida pactuada;
f) não apresentação de justificativa para o pagamento de R$ 16.800,00 a Messias Ricardo Moreira, então presidente da própria Associação Ruarte de Cultura, caracterizando pagamento a dirigente, fato que fere os princípios da impessoalidade e moralidade que regem a Administração Pública e que, por estarem prescritos na Lei 8.666/1993 se aplicam aos convênios, além do descumprimento ao Parágrafo Terceiro da Cláusula Sexta do Termo de Convênio;
g) não restituição de R$ 22.035,33 referentes a retirada de recursos da conta específica via saque contra recibo.
Convênio 225/2007:
a) não apresentação de Termo assinado que ateste que os serviços prestados/e ou bens adquiridos estavam atrelados às notas fiscais contidas nos autos do processo, bem como ao convênio em questão, pois a maior parte dos documentos enviados para comprovação das despesas não estão identificados com os dados do convênio, e alguns documentos não foram emitidos em nome da convenente;
b) não apresentação do comprovante de restituição do valor nominal de R$ 4.399,20, referente a nota fiscal 674;
c) não apresentação de carta de correção da empresa RPS Produções Culturais Ltda., especificando as datas de emissão das notas fiscais 170 e 171;
d) não apresentação de esclarecimentos e, se for o caso, carta de correção da empresa RPS Produções Culturais Ltda., quanto à descrição do serviço prestado na nota fiscal 171, pois, estava previsto o serviço de locação e instalação da lona sintética e a descrição apresentada foi de locação de palco;
e) não apresentação de comprovante de restituição do valor nominal de R$ 28.400,00, pago a empresa Trilhas Produções referente a nota fiscal 104;
f) não apresentação de comprovantes das despesas com a contratação do grupo Mamulengo Presepada no valor de R$ 5.000,00 e com a Legião da Mulher Piauiense no valor de R$ 10.000,00;
g) não apresentação de declaração, devidamente assinada pelo responsável, especificando o produto que foi adquirido por meio da nota fiscal 6775, no valor de R$ 70,00 da empresa Intercell Acessório e Eletrônicos em Geral, evidenciando sua pertinência ao objeto;
h) não apresentação de comprovantes bancários com a identificação dos beneficiários referentes a cada operação realizada para o pagamento das seguintes despesas: 
	Nota Fiscal
	Data
	Valor (R$) 
	Beneficiário

	017
	21/12/2007
	4.800,00
	Coimbra Dias Consultoria e Eventos Ltda.

	674
	27/5/2008
	6.400,00
	FoxPress formulários Contínuos Ltda.

	104
	27/12/2007
	28.400,00
	Ricardo Messias Moreiras - Trilhas Produções

	171
	--
	9.990,00
	RPS Produções Culturais Ltda.

	170
	--
	16.000,00
	RPS Produções Culturais Ltda.

	3653
	11/12/2007
	220,00
	Pedrosa e Mota Ltda.

	926
	10/12/2007
	390,87
	Madureira e Pereira Ltda.

	984
	13/12/2007
	133,50
	RF Comércio de Produtos Alimentos Ltda.

	451201
	16/12/2007
	81,95
	Carrefour Ltda.

	2703
	9/12/2007
	60,00
	Borges e Cardoso Ltda.

	28003
	11/12/2007
	2,50
	Sacobras Comércio de Embalagens Ltda.

	978
	11/12/2007
	27,94
	RF Comércio de Produtos Alimentos Ltda.

	25
	13/12/2007
	12,00
	Maisbarato Com. De bebidas Ltda.

	451064
	15/12/2007
	90,00
	Carrefour Ltda.

	1423
	12/12/2007
	13,00
	JR Com. De Ferragens Ltda.

	8351
	13/12/2007
	7,50
	Estação das Embalagens

	9323
	13/12/2007
	62,81
	Santa Maria Distr. De Drogas Ltda.

	9658
	11/12/2007
	25,00
	Armarinhos Novidades Ltda.

	2911
	13/12/2007
	304,00
	Graf & Carneiro Ltda.

	820
	8/12/2007
	10,86
	Casa do Tubarão

	1047
	8/12/2007
	22,00
	KI Festão Confeitaria Ltda.

	514
	10/12/2007
	10,50
	Armarinhos e Bijuterias Cardoso Ltda.

	463
	11/12/2007
	75,00
	Luís Gonzaga Gomes

	2955
	10/12/2007
	135,50
	D & F Com. De Materiais Elétricos Ltda.

	556
	8/12/2007
	63,50
	Via Presentes Ltda.

	9325
	13/12/2007
	8,40
	Santa Maria Distr. De Drogas Ltda.

	9324
	13/12/2007
	30,02
	Santa Maria Distr. De Drogas Ltda.

	1046
	8/12/2007
	51,30
	KI Festão Confeitaria Ltda.

	5722
	10/12/2007
	177,00
	D & F Com. De Materiais Elétricos Ltda.

	6775
	11/12/2007
	74,00
	Intercell Acessórios Eletrônicos

	2584
	29/11/2007
	1,80
	Mult Papelaria eSuprimentos Informática Ltda.

	2586
	29/11/2007
	2,10
	Mult Papelaria eSuprimentos Informática Ltda.

	2577
	27/11/2007
	2,25
	Mult Papelaria eSuprimentos Informática Ltda.

	2587
	29/11/2007
	0,60
	Mult Papelaria eSuprimentos Informática Ltda.

	7048
	5/12/2007
	3,80
	Mult Papelaria eSuprimentos Informática Ltda.

	4567
	3/12/2007
	46,90
	R & N Comercial de Papéis Ltda.

i) não apresentação de cotações de preços que justifiquem a contratação da empresa RPS Produções Culturais Ltda.;
j) não apresentação de comprovante de ressarcimento do valor nominal de R$ 339,65 referente ao pagamento das tarifas e taxas bancárias com recursos do concedente;
k) não apresentação de justificativas quanto ao fato de não ter realizado a aplicação financeira dos recursos;
1) não identificação da nota fiscal 107, no valor de R$ 15.992,60, com os dados deste convênio;
m) não apresentação de comprovantes dos pagamentos de taxas bancárias no valor total de R$ 1.057,40 para comprovação de parte da contrapartida pactuada; e
n) não apresentação de justificativas quanto ao motivo da não restituição do saldo remanescente do convênio no valor de R$ 115,54.
37. Como se nota no relato acima, o MinC, ante a constatação de diversas irregularidades na execução das despesas atinentes aos dois convênios em tela, não aprovou as respectivas prestações de contas, a do Convênio 387/2006, integralmente, e a do Convênio 225/2007, parcialmente, concluindo, dessa maneira, que a população alvo do ajuste não foi beneficiada, o que justifica a impugnação das despesas realizadas e a instauração da devida Tomada de Contas Especial.
38. Examinando-se as conclusões do MinC, tem-se que as mesmas encontram correspondência com a realidade, já que a apresentação da prestação de contas em estrita conformidade com os normativos vigentes inclui-se como obrigação primeira de quem gere recursos públicos, com vistas à comprovação da sua boa e regular aplicação, sob pena de ser responsabilizado pela sua devolução aos cofres concedentes.
39. Ademais, dentre as irregularidades praticadas, encontra-se, em ambos os convênios, pagamentos vultosos realizados à empresa Trilha Produções, de propriedade de Messias Ricardo Moreira, ex-Presidente da própria Associação Ruarte de Cultura, nos valores de R$ 16.800,00 (Convênio 387/2006) e R$ 28.000,00 (Convênio 225/2007) , totalizando R$ 44.800,00, em flagrante afronta aos princípios constitucionais da impessoalidade e da moralidade.
40. Há ainda diversos pagamentos efetuados cujos comprovantes não têm qualquer indicação do convênio respectivo, dentre outras infrações, como saque direto no caixa bancário, impedindo seja estabelecido o nexo entre os recursos transferidos e as despesas efetuadas, impossibilitando a comprovação da boa e regular aplicação dos recursos.
41. Adequado também o entendimento manifestado pelo MinC e pela CGU de atribuir responsabilidade solidária pelo débito à Associação Ruarte de Cultura e aos seus dirigentes, já que todas as partes se beneficiaram dos recursos dispendidos, uma vez que os mesmos comandaram a entidade durante todo o período de transferência dos recursos e execução das despesas, guardando, assim, perfeita sintonia com a jurisprudência desta Corte de Contas, em especial com o Acórdão 2763/2011-TCU-Plenário, que assevera que, 'na hipótese em que a pessoa jurídica de direito privado e seus administradores derem causa a dano ao erário na execução de avença celebrada com o poder público federal com vistas à realização de uma finalidade pública, incide sobre ambos a responsabilidade solidária pelo dano'.
42. Ainda com relação à responsabilização dos dirigentes da Associação Ruarte, imperioso anotar que, no caso do Convênio 387/2006, apesar de Ana Zilda já ter sido eleita Presidente da entidade quando da liberação dos recursos (19/3/2007) , em todos os documentos relativos à prestação de contas respectiva, quem os assina, tanto como Presidente, como executor das despesas, é Messias (peça 2, p. 29-39 e 77-130) , atestando ter sido, de fato, o gestor dos referidos recursos.
43. E o mesmo se dá no âmbito do Convênio 225/2007, tendo, desta feita, Ana Zilda assinado todos os documentos relativos à prestação de contas, tanto como Presidente, como executora das despesas (peça 4, p. 40-104, e Peça 5, p. 1-51) , confirmando ser a responsável pela realização dos gastos atinentes à avença, conferindo, assim, razão à atribuição de responsabilidade estabelecida pelo MinC e abraçada pela CGU.
44. Por conseguinte, a Associação Ruarte de Cultura e Messias Ricardo Moreira devem ser responsabilizados solidariamente pelo débito apurado nestas contas especiais, no montante de R$ 40.000,00, no âmbito do Convênio 387/2006, bem como a Associação Ruarte de Cultura e a Ana Zilda Fortes Barbosa, devem ser responsabilizados solidariamente pelo débito apurado, no montante de R$ 79.694,07, no âmbito do Convênio 225/2007, em valores históricos, relativos aos recursos captados por força dos convênios supracitados.
45. Em se tratando de processo em que as partes interessadas não se manifestaram acerca das irregularidades imputadas, não há elementos para que se possa efetivamente aferir e reconhecer a ocorrência de boa-fé na conduta dos responsáveis, podendo este Tribunal, desde logo, proferir o julgamento de mérito pela irregularidade das contas, conforme nos termos dos §§ 2º e 6º do art. 202 do Regimento Interno do TCU.
46. Nesse sentido, são os Acórdão 2064/2011-TCU-Primeira Câmara, da relatoria do Ministro Ubiratan Aguiar; 6.182/2011-TCU-Primeira Câmara, da relatoria do Ministro Weder de Oliveira; 4.072/2010-TCU-Primeira Câmara, da relatoria do Ministro Valmir Campelo; 1.189/2009-TCU-Primeira Câmara, da relatoria do Ministro Marcos Bemquerer; e 731/2008-TCU-Plenário, da relatoria do Ministro Aroldo Cedraz; dentre outros.
47. No presente caso, considera-se os atos irregulares praticados em 16/7/2007 e 9/2/2008, adotando-se como parâmetro a vigência final dos ajustes. Isso porque o prejuízo ao erário decorre da não comprovação da boa e regular aplicação de parte dos recursos públicos recebidos a título de incentivos culturais em virtude da não aprovação da prestação de contas, ante a constatação das irregularidades descritas no item 36 supra.
48. A partir do momento em que o proponente beneficiário não regularizou as pendências apontadas, ou seja, da prestação de contas, nasceu para a Administração Pública a pretensão para sancionar os responsáveis omissão na apresentação da prestação de contas. Somente a partir desse momento, outrossim, estaria o poder público autorizado a cobrar a conformidade da execução do objeto pactuado na proporção dos recursos disponibilizados ao proponente beneficiário.
49. Contudo, tem-se que os atos que ordenaram a citação ocorreram em 18/9/2018 (item 19) , depois, portanto, do transcurso de dez anos entre esse ato e os fatos impugnados, que, conforme item 47 supra, deram-se em 16/7/2007 e 9/2/2008, razão pela qual, reconhecida a interrupção do prazo prescricional, conforme preconiza o art. 202, inciso I, do Código Civil vigente, existe no presente processo óbice ao exercício da ação punitiva por parte deste Tribunal.
50. Destarte, é medida que se impõe, desde já, o julgamento irregular das contas da Associação Ruarte de Cultura, de Messias Ricardo Moreira e de Ana Zilda Fortes Barbosa, condenando-os ao pagamento do débito apurado, ante a alta reprovabilidade das condutas atentatórias à accountability pública.
CONCLUSÃO
51. em face da análise promovida, opera-se a revelia em face da Associação Ruarte de Cultura, de Messias Ricardo Moreira e de Ana Zilda Fortes Barbosa e conclui-se que os atos por eles praticados configuraram dano aos cofres públicos federais, no montante original de R$ 40.000,00, devido à não comprovação da boa e regular aplicação de parte dos recursos públicos repassados por meio do Convênio 387/2006 - Siafi 586798 (peça 2, p. 51-65) , firmado entre o MinC e a Associação Ruarte de Cultura, que tinha por objeto a realização do Projeto 'Meio Dia em Ponto' (peça 2, p. 51-65) , conforme Plano de Trabalho (peça 2, p. 21-5) , em razão da impugnação total das despesas realizadas, em virtude da não aprovação da prestação de contas, e de R$ 79.694,07, relativos aos recursos repassados por meio do Convênio 225/2007 - Siafi 597080 (peça 4, p. 20-34) , firmado entre o MinC e a Associação Ruarte de Cultura, que tinha por objeto a realização de 'Festival de Teatro de Bonecos com os principais grupos e artistas locais e internacionais em Brasília-DF', conforme Plano de Trabalho (peça 3, p. 97-101) , em razão da impugnação parcial das despesas realizadas, em virtude da não aprovação da prestação de contas.
52. Mesmo configurada a revelia frente à citação deste Tribunal e inexistindo comprovação da boa e regular aplicação dos recursos transferidos, é medida que se impõe dar seguimento ao processo proferindo o julgamento com os elementos até aqui presentes, nos termos do art. 12, §3º, da Lei 8.443/1992, e art. 202, § 8º, do Regimento Interno desta Corte de Contas.
53. No tocante à aferição quanto à ocorrência de boa-fé na conduta dos responsáveis, conforme determina o § 2º do art. 202 do Regimento Interno deste Tribunal, em se tratando de processo em que partes interessadas não se manifestaram acerca das irregularidades imputadas, não há elementos para que se possa efetivamente reconhecê-la, podendo esta Corte de Contas, desde logo, proferir julgamento de mérito pela irregularidade das contas, nos termos do § 6º de mesma norma regimental.
54. Tal interpretação decorre da compreensão de que, relativamente à fiscalização dos gastos públicos, privilegia-se como princípio básico a inversão do ônus da prova, pois cabe ao gestor comprovar a boa aplicação dos dinheiros e valores públicos sob sua responsabilidade.
55. Destarte, desde logo, devem as contas da Associação Ruarte de Cultura, de Messias Ricardo Moreira e de Ana Zilda Fortes Barbosa ser julgadas irregulares, com fundamento nos arts. 1º, inciso I, 16, inciso III, alínea 'c', e § 2º, da Lei 8.443/1992 c/c os arts. 19 e 23, inciso III, da mesma Lei, e com os arts. 1º, inciso I, 209, inciso III e § 5º, 210 e 214, inciso III, do Regimento Interno deste Tribunal, procedendo-se à condenação em débito.
PROPOSTA DE ENCAMINHAMENTO
56. Diante do exposto, submetem-se os autos à consideração superior, propondo:
56.1. considerar revéis a Associação Ruarte de Cultura (05.018.694/0001-08) , Messias Ricardo Moreira (XXX.090.971-XX) , ex-Presidente da Associação Ruarte de Cultura, e Ana Zilda Fortes Barbosa (XXX.601.741-XX) , ex-Presidente da Associação Ruarte de Cultura, com fundamento no § 3º, art. 12, Lei 8.443, de 16 de julho de 1992;
56.2. com fundamento nos arts. 1º, inciso I, 16, inciso III, alínea 'c' e § 2º, da Lei 8.443/1992 c/c os arts. 19 e 23, inciso III, da mesma Lei, e com arts. 1º, inciso I, 209, inciso III e § 5º, 210 e 214, inciso III, do Regimento Interno deste Tribunal, que sejam julgadas irregulares as contas da Associação Ruarte de Cultura (05.018.694/0001-08) , Messias Ricardo Moreira (XXX.090.971-XX) , ex-Presidente da Associação Ruarte de Cultura, e Ana Zilda Fortes Barbosa (XXX.601.741-XX) , ex-Presidente da Associação Ruarte de Cultura, e condená-los ao pagamento das quantias a seguir especificadas, com a fixação do prazo de quinze dias, a contar da notificação, para comprovar, perante o Tribunal (art. 214, inciso III, alínea 'a', do Regimento Interno) , o recolhimento da dívida aos cofres do Tesouro Nacional, atualizada monetariamente e acrescida dos juros de mora, calculados a partir da data discriminada, até a data do recolhimento, na forma prevista na legislação em vigor:
Responsáveis: Messias Ricardo Moreira (XXX.090.971-XX) , ex-Presidente da Associação Ruarte de Cultura, em solidariedade com a Associação Ruarte de Cultura (05.018.694/0001-08) : 
	VALOR ORIGINAL (Real) 
	DATA DA OCORRÊNCIA 
	DÉBITO/CRÉDITO 

	19/3/2007
	R$ 40.000,00
	Débito

Valor total do débito atualizado até 28/2/2020: R$ 80.856,00.
Responsáveis: Ana Zilda Fortes Barbosa (XXX.601.741-XX) , ex-Presidente da Associação Ruarte de Cultura, no período de 1/11/2006 a 30/11/2010, em solidariedade com a Associação Ruarte de Cultura (05.018.694/0001-08) , na pessoa de seu representante legal:
	 VALOR ORIGINAL (Real) 
	DATA DA OCORRÊNCIA 
	DÉBITO/CRÉDITO 

	19/12/2007
	R$ 1.000,00
	Débito

	19/12/2007
	R$ 5.000,00
	Débito

	19/12/2007
	R$ 10.000,00
	Débito

	19/12/2007
	R$ 87,40
	Débito

	19/12/2007
	R$ 19,50
	Débito

	19/12/2007
	R$ 38,00
	Débito

	19/12/2007
	R$ 27,80
	Débito

	19/12/2007
	R$ 57,76
	Débito

	19/12/2007
	R$ 3,90
	Débito

	19/12/2007
	R$ 16.000,00
	Débito

	20/12/2007
	R$ 28.400,00
	Débito

	20/12/2007
	R$ 2.100,00
	Débito

	24/12/2007
	R$ 9.990,00
	Débito

	27/12/2007
	R$ 4.399,20
	Débito

	27/12/2007
	R$ 447,57
	Débito

	9/2/2008
	R$ 2.007,40
	Débito

	9/2/2008
	R$ 115,54
	Débito

Valor total do débito atualizado até 28/2/2020: R$ 156.669,91.
56.3. autorizar, desde logo, nos termos do art. 28, inciso II, da Lei 8.443/1992, a cobrança judicial da dívida caso não atendidas as notificações;
56.4. autorizar, caso solicitado, o pagamento da dívida dos responsáveis em até 36 parcelas mensais e consecutivas, nos termos do art. 26 da Lei 8.443/1992 c/c o art. 217 do Regimento Interno, fixando-lhes o prazo de quinze dias, a contar do recebimento da notificação, para comprovarem perante o Tribunal o recolhimento da primeira parcela, e de trinta dias, a contar da parcela anterior, para comprovar o recolhimento das demais parcelas, devendo incidir sobre cada valor mensal, atualizado monetariamente, os juros de mora devidos, na forma prevista na legislação em vigor;
56.5. alertar ao responsáveis que a falta de comprovação do recolhimento de qualquer parcela importará no vencimento antecipado do saldo devedor, nos termos do § 2º do art. 217 do Regimento Interno deste Tribunal; e
56.6. enviar cópia do acórdão que vier a ser proferido ao Ministério da Cidadania e aos responsáveis para ciência, informando que a deliberação, acompanhada do relatório e voto que a fundamentarem, estará disponível para consulta no endereço www.tcu.gov.br/acordaos, além de esclarecer que, caso requerido, o TCU poderá fornecer as correspondentes cópias, em mídia impressa, aos interessados e aos responsáveis arrolados nestes autos."
É o relatório.

não há.

Procurador Sergio Ricardo Costa Caribé.

TOMADA DE CONTAS ESPECIAL. CONVÊNIOS. MINISTÉRIO DA CULTURA (EXTINTO). IMPUGNAÇÃO TOTAL DAS DESPESAS DO CONVÊNIO 387/2006. IMPUGNAÇÃO PARCIAL DAS DESPESAS DO CONVÊNIO 225/2007. CITAÇÃO. REVELIA. IRREGULARIDADE DAS CONTAS. DÉBITO.

TOMADA DE CONTAS ESPECIAL (TCE)

Secretaria de Controle Externo de Tomada de Contas Especial (SecexTCE).

Trata-se de duas tomadas de contas especiais (TCE) instauradas pelo extinto Ministério da Cultura (MinC) , a primeira em desfavor da Associação Ruarte de Cultura e de Messias Ricardo Moreira, responsável pela prestação de contas e pela execução do Convênio 387/2006 (Siafi 586798) , em razão da impugnação total das despesas, e a segunda em desfavor da referida associação e de Ana Zilda Fortes Barbosa Moreira, então presidente da entidade, em razão da impugnação parcial das despesas do Convênio 225/2007 (Siafi 597080) .
O primeiro convênio teve por objeto o apoio à realização do evento intitulado "Meio Dia em Ponto". Foi firmado no valor de R$ 50.000,00, sendo R$ 40.000,00 à conta do órgão concedente e R$ 10.000,00 referentes à contrapartida da entidade convenente. Os recursos federais foram liberados por meio da ordem bancária 2007OB900646, datada de 19/3/2007.
Já o segundo teve por objeto a realização do evento intitulado "Festival de Teatro de Bonecos com os principais grupos e artistas locais e internacionais em Brasília-DF". Foi firmado no valor de R$ 125.000,00, sendo R$ 100.000,00 à conta do órgão concedente e R$ 25.000,00 referentes à contrapartida da entidade convenente. Os recursos federais foram liberados por meio da ordem bancária 2007OB903694, datada de 14/12/2007.
Na fase interna da TCE, o órgão concedente concluiu pela impugnação total das despesas no primeiro convênio e parcial no segundo, devido a irregularidades na execução de despesas e na prestação de contas enviada, conforme consignado nos pareceres 37/2017 e 20/2017 e no relatório de TCE 35/2017 (peça 3, p. 55-59; peça 6, p. 37-42; peça 16, p. 1-7) .
No âmbito do TCU, os responsáveis foram regularmente citados. Contudo, deixaram transcorrer o prazo regimental sem que fossem apresentadas alegações de defesa ou efetuado o recolhimento do débito. Dessa forma, devem ser considerados revéis, dando-se prosseguimento ao processo, conforme estabelece o art. 12, § 3º, da Lei 8.443/1992.
Em sua análise de mérito, a unidade instrutora propôs julgar irregulares as contas dos responsáveis, com a imputação de débito.
Corroboro as análises empreendidas pela unidade instrutora, as quais contaram com a anuência do Ministério Público junto ao TCU, razão pela qual incorporo os fundamentos apresentados às minhas razões de decidir, sem prejuízo dos comentários a seguir e de um ajuste pontual ao encaminhamento proposto.
No que diz respeito ao Convênio 387/2006, dos R$ 40 mil repassados pelo Ministério, aproximadamente R$ 22 mil foram sacados diretamente da conta específica do convênio; R$ 16.800,00 foram pagos diretamente a Messias Ricardo Moreira, então presidente da Associação; não houve restituição do saldo remanescente da conta específica, nem  comprovação da integralização da contrapartida; e os documentos comprobatórios das despesas não continham identificação do número do convênio.
Diante desse cenário, não foi possível estabelecer o nexo de causalidade entre os recursos repassados e as despesas efetuadas, sendo imperativa a impugnação total das despesas, débito imputável, solidariamente, à Associação Ruarte de Cultura e ao seu então presidente, Messias Ricardo Moreira.
Quanto ao Convênio 225/2007, corroboro os pareceres precedentes no sentido de que deve ser imputado débito, solidariamente, à Associação Ruarte de Cultura e a Ana Zilda Fortes Barbosa, então presidente da associação.
Entretanto, embora concorde com as análises empreendidas quanto às despesas que foram impugnadas - as quais incorporo às minhas razões de decidir -, discordo da maneira como a unidade instrutora calculou o débito, pelos motivos que passo a expor.
Acompanhando o raciocínio do instaurador da tomada de contas especial e do controle interno, a SecexTCE optou por segregar as despesas que, supostamente, teriam sido realizadas com a contrapartida do convênio e as que teriam sido realizadas com recursos federais.
Ocorre que, como houve impugnação parcial das despesas, essa metodologia de cálculo resultou em uma distorção nos valores devidos pelos responsáveis, já que não refletiu corretamente a proporção entre os recursos federais repassados e a contrapartida que deveria ter sido aplicada pelo convenente.
Passo, então, a apresentar os cálculos que serão considerados para fins de imputação de débito nestes autos.
Analisando o saldo da conta específica do convênio (peça 4, p. 64-66) , verifico, de pronto, que não foram realizados os depósitos correspondentes à contrapartida da convenente.
Feita essa ponderação, verifico que o somatório das despesas em que foi possível estabelecer o nexo de causalidade (notas fiscais 17, 26, 257, 282 e 283, bem como as despesas realizadas a título de CPMF, totalizando R$ 263,33 - peça 6, p. 38 e peça 4, p. 64) foi de R$ 22.313,33  (R$ 4.800,00 + R$ 7.000,00 + R$ 5.250,00 + R$ 2.500,00 + R$ 2.500,00 + R$ 263,33) .
Em linha com os pareceres precedentes, a unidade instrutora considerou, ainda, aceitáveis as despesas comprovadas por meio da nota fiscal 107, no total de R$ 15.992,60, com data de 27/12/2007 (peça 6, p. 40, item 3.14.1; peça 3, p. 90) ; e por meio do recibo destinado à empresa Brunello Luigino, no valor de R$ 7.000,00, com data de 14/12/2007 (peça 6, p. 40, item 3.14.4; peça 4, p. 94) .
Apesar de discordar, a rigor, quanto à aceitabilidade dessas despesas, já que não foram realizadas por meio da conta específica do convênio e, consequentemente, não há como estabelecer o nexo de causalidade entre os recursos do ajuste e a sua realização, pondero que as citações dos responsáveis foram feitas tomando como fundamento o parecer 20/2017 (peça 6, p. 37-42) . Considerando que eventual mudança de entendimento nesta etapa processual conduziria à necessidade de se renovarem as citações, bem como a baixa materialidade envolvida, aquiesço aos pareceres precedentes, em prol dos princípios da economia e da racionalidade processual.
Assim, consideram-se aceitas despesas que somaram de R$ 45.305,93.
Levando em conta que foram repassados recursos federais no valor total de R$ 100.000,00 (80% do valor total do convênio) ; que não foi realizado nenhum depósito de contrapartida, cujo valor previsto era de R$ 25.000,00 (20% do valor total do convênio) ; e que, ao fim da execução do ajuste, não foi devolvido o saldo da conta específica do convênio, concluo que o valor total devido aos cofres do Tesouro Nacional é de (R$ 125.000,00 - R$ 45.305,93) * 0,8 = R$ 63.755,25.
Retomando-se as movimentações bancárias da conta específica do convênio, verifico que aquelas que foram impugnadas totalizam R$ 77.651,77 (vide Tabela 1 abaixo) , ou seja, superior ao montante devido.
 Tabela 1 - movimentações bancárias impugnadas (saques/pagamentos/transferências) 
	Data da movimentação
	Valor

	18/12/2007
	 R$        15,00 

	18/12/2007
	 R$        15,00 

	18/12/2007
	 R$        15,00 

	18/12/2007
	 R$        15,00 

	18/12/2007
	 R$        15,00 

	19/12/2007
	 R$ 16.041,60 

	19/12/2007
	 R$        87,40 

	19/12/2007
	 R$          3,90 

	19/12/2007
	 R$   5.029,00 

	19/12/2007
	 R$        19,50 

	19/12/2007
	 R$          3,90 

	19/12/2007
	 R$ 10.035,00 

	19/12/2007
	 R$        38,00 

	19/12/2007
	 R$          3,90 

	19/12/2007
	 R$   1.000,00 

	19/12/2007
	 R$        27,80 

	19/12/2007
	 R$          3,90 

	19/12/2007
	 R$ 15.240,72 

	19/12/2007
	 R$        57,76 

	19/12/2007
	 R$          3,90 

	19/12/2007
	 R$        15,00 

	20/12/2007
	 R$   1.800,00 

	20/12/2007
	 R$   2.100,00 

	20/12/2007
	 R$   1.800,00 

	20/12/2007
	 R$   3.600,00 

	20/12/2007
	 R$        24,00 

	20/12/2007
	 R$          5,77 

	21/12/2007
	 R$   3.000,00 

	21/12/2007
	 R$   3.000,00 

	21/12/2007
	 R$        24,00 

	21/12/2007
	 R$        24,00 

	21/12/2007
	 R$        24,00 

	24/12/2007
	 R$   9.990,00 

	24/12/2007
	 R$        24,00 

	24/12/2007
	 R$        10,98 

	27/12/2007
	 R$   4.399,20 

	27/12/2007
	 R$        24,00 

	21/12/2007
	 R$      115,54 

	Total
	 R$ 77.651,77 

A fim de simplificar o cálculo das parcelas devidas, e adotando postura conservadora, em observância ao art. 210, § 3º, do Regimento Interno do TCU, pugno por que os valores a serem considerados como débito sejam aqueles das movimentações mais recentes, até o limite do valor consignado no parágrafo anterior, conforme tabela resumo a seguir (Tabela 2) :
Tabela 2 - Resumo do débito
	Data de Ocorrência
	Valor

	19/12/2007
	 R$ 33.789,76

	20/12/2007
	 R$   9.329,77 

	21/12/2007
	 R$   6.072,00 

	24/12/2007
	 R$ 10.024,98 

	27/12/2007
	 R$   4.538,74 

Comento, ainda que, tendo em vista que os fatos impugnados em ambos os ajustes ocorreram entre as datas de 16/7/2007 e 9/2/2008, e que os atos que ordenaram as citações ocorreram em 11/9/2018 (peça 23) , restou prescrita a pretensão punitiva desta Corte, nos termos do art. 202, inciso I, do Código Civil e do Acórdão 1441/2016-TCU-Plenário.
Por fim, diante da não apresentação de defesa e da ausência de indícios de que os responsáveis tenham agido de maneira diligente ou adotado quaisquer medidas para resguardar o erário, reputo não ser possível reconhecer sua boa-fé, o que autoriza o imediato julgamento definitivo de mérito de suas contas, nos termos do art. 202, § 6º, do Regimento Interno do TCU.
Nesse cenário, exsurge o dever de julgar irregulares as contas dos responsáveis, imputando-lhes débito, com amparo nos arts. 19 e 57 da Lei Orgânica do TCU.
	Ante o exposto, voto por que o Tribunal adote o Acórdão que ora submeto à deliberação deste Colegiado.
TCU, Sala das Sessões Ministro Luciano Brandão Alves de Souza, em 14 de julho de 2020.
Ministro BRUNO DANTAS
Relator